臺灣高等法院臺南分院刑事判決
110年度上訴字第575號
                                    110年度上訴字第576號
上  訴  人  臺灣臺南地方檢察署檢察官
上  訴  人  
即  被  告  葉昇瑜

選任辯護人  蘇文奕律師
            陳郁芬律師
上  訴  人  
即  被  告  黃華偉

選任辯護人  蔡進欽律師
            鍾旺良律師
            文  聞律師
上  訴  人  
即  被  告  薛宇凱

選任辯護人  麥玉煒律師
上列上訴人因被告等強盜等案件，不服臺灣臺南地方法院108年
度訴字第590號、109年度訴字第117號中華民國110年1月26日第
一審判決（起訴案號：臺灣臺南地方檢察署108年度偵字第3045
號、第4072號；追加起訴案號：108年度偵緝字第1062號、第106
3號、第1064號；移送併辦案號：108年度偵字第9850號、第1025
4號），提起上訴，本院判決如下：
    主      文
原判決撤銷。
己○○共同犯私行拘禁罪，累犯，處有期徒刑貳年。
辛○○共同犯私行拘禁罪，處有期徒刑貳年。又共同犯私行拘禁罪
，累犯，處有期徒刑貳年肆月。應執行有期徒刑參年。
薛宇凱共同犯私行拘禁罪，處有期徒刑貳年拾月。
己○○、薛宇凱其餘被訴部分無罪。
    事實及理由
甲、有罪部分
壹、犯罪事實
一、丁○○因與戊○○間有債務糾紛，計畫以強行帶走並拘禁方式迫
    使戊○○解決債務問題，乃邀集辛○○及真實身分不詳之成年人
    數人參與，辛○○基於與丁○○等人共同私行拘禁及強制之犯意
    聯絡，於民國107年1月11日21時許，在臺南市安平區○○00街
    000巷口，強行將戊○○拉上車牌號碼不詳之汽車後駛離，載
    往臺南市○區○○○街000號旁某資源回收場拘禁不令其離去，
    又於同年月12日某時，將戊○○帶往臺南市南區某鐵皮屋內以
    手銬拘禁，由辛○○等人負責看管，至同年月16日某時，戊○○
    企圖逃離，遭丁○○、辛○○抓回，辛○○於追捕途中，由高處跳
    下而受有肢體外傷、下肢鈍傷等傷勢，因而未繼續看守戊○○
    ，丁○○等人又繼續將戊○○帶往高雄市大寮區法務部○○○○○○○○○附近某資源回收場等地點拘禁，期間丁○○將戊○○積欠債務
    及遭拘禁之事告知己○○，命己○○前往甲○○住處協調債務處理
    方式並代其簽立和解書，己○○明知戊○○受丁○○拘禁而非出於
    自願簽立和解書，仍基於共同私行拘禁及強制之犯意聯絡，
    於107年2月1日取得由丁○○交付之委託書後，於107年2月3日
    前往共同友人甲○○臺南市安平區○○○街住處，約定先由戊○○
    透過真實身分不詳之友人「小黑」向朱忠岳取得以其名義開
    立之面額新臺幣（下同）80萬元支票一張，交付與丁○○作為
    清償之一部分，另再分期清償共計2仟5佰萬元之債務，如未
    履行，則以登記於庚○○名下之臺南市○○區○○00街000巷00號
    房屋及所坐落之○○段第00-00土地（下稱系爭房地），任由
    和解書乙方當事人即己○○「出賣、出租」，己○○、庚○○於同
    日稍後前往丁○○律師事務所，由丁○○律師擬定上開協議相關
    內容後，將和解書交由己○○、庚○○簽名，己○○再轉交丁○○，
    由丁○○令戊○○簽名於其上，而以此強暴脅迫之方式使戊○○行
    無義務之事，再於107年2月6日將戊○○帶至甲○○上開住處，
    將戊○○釋放。
二、庚○○因丁○○等人於107年12月間數度前往處騷擾，心生不滿
    ，於108年2月1日前之某日，前往丁○○住處灑冥紙洩恨，薛
    宇凱知悉後，為報復庚○○，即與辛○○及真實身分不詳綽號「
    阿國」、「小志」之成年男子，共同基於私行拘禁之犯意聯
    絡，由薛宇凱提供0000-O0號車牌與辛○○，於108年2月1日上
    午某時，先將辛○○所駕駛車牌號碼000-0000號自用小客車車
    牌換下，改懸掛0000-O0號車牌，再前往搭載薛宇凱，尾隨
    前往法務部○○○○○○○○○○○會見戊○○之庚○○，至臺南市○○區○○
    路000號「大苑子」飲料店外，趁庚○○下車之際，將庚○○強
    行帶至車上，先以辣椒水噴灑眼睛，再戴上頭套，隨即駛離
    ，辛○○嗣於臺南市南區灣裡海口宮下車離去，由薛宇凱等人
    將庚○○載往高雄市美濃區某廢棄工寮拘禁，期間由薛宇凱看
    守庚○○，並以手銬腳鐐限制行動，及以不詳方式傷害庚○○胸
    部、背部、手腕及腳踝等處（傷害部分未據告訴），至108
    年2月14日4時許，薛宇凱將庚○○載至高雄市○○區○○路0段00
    號附近釋放，庚○○方聯絡計程車載送其返家。
三、經警於108年2月1日17時許據報至現場處理並調閱監視錄影
    紀錄，於108年2月10日持臺灣臺南地方法院108年聲搜字第1
    63號搜索票，在辛○○臺南市○○區○○街000巷00號住處及車牌
    號碼000-0000號自用小客車執行搜索，扣得如附表所示之物
    ，因而循線查獲上情。　　
貳、程序事項
一、被告辛○○及辯護人否認戊○○、庚○○警詢供述之證據能力（本
    院575號卷，下稱本院卷，卷一第481頁）；被告己○○及辯護
    人否認戊○○、庚○○之警詢筆錄、甲○○之警詢及偵訊筆錄（本
    院卷一第353-356頁、465-466頁）之證據能力；被告薛宇凱
    爭執全部證人警詢筆錄之證據能力（本院576卷一第188頁）
    ，經查：
㈠、刑事訴訟法第159條之2規定被告以外之人於檢察事務官、司
    法警察官或司法警察調查中所為之陳述，與審判中不符時，
    其先前之陳述具有較可信之特別情況，且為證明犯罪事實存
    否所必要者，得為證據。所稱「為證明犯罪事實存否所必要
    者」，係指就具體個案案情及相關卷證判斷，為發現實質真
    實目的，認為除該項審判外之陳述外，已無從再就同一供述
    者，取得與其上開審判外陳述之相同供述內容，倘以其他證
    據代替，亦無從達到同一目的之情形而言（最高法院102年
    度台上字第1297號判決意旨參照）。查：上開證人於警詢中
    之陳述，屬傳聞證據，因各該證人分別經偵查中、審判中以
    證人身分具結作證，其等於警詢中之陳述，就認定本件犯罪
    事實而言，不具不可替代性，非證明犯罪事實存否所必要，
    應無證據能力。
㈡、至於被告己○○及辯護人另爭執被害人甲○○於偵查中供述之證
    據能力，然被害人甲○○於偵查中，係經檢察官以證人身分命
    其具結後訊問，復查無何顯不可信之情況，依刑事訴訟法第
    159條之1第2項規定，有證據能力。
二、刑事訴訟法第159 條之5 規定，被告以外之人於審判外之陳
    述，雖不符前4 條之規定，而經當事人於審判程序同意作為
    證據，法院審酌該言詞陳述或書面陳述作成時之情況，認為
    適當者，亦得為證據。當事人、代理人或辯護人於法院調查
    證據時，知有第159 條第1 項不得為證據之情形，而未於言
    詞辯論終結前聲明異議者，視為有前項之同意。查：本判決
    以下所引用之傳聞證據，檢察官、被告己○○、辛○○、薛宇凱
    及其等辯護人於審判程序中均同意作為證據使用，或知有傳
    聞證據之情形而未於言詞辯論終結前聲明異議，本院審酌該
    等證據作成時之情況，並無違法取證之情形，又與本案有關
    聯性，認為以之作為證據應屬適當，均具有證據能力。
三、本件起訴書雖記載，由被害人庚○○之母甲○○提出告訴，然被
    害人庚○○為成年人，其就本件犯行本有獨立之告訴權，而其
    於偵查中已表示不提出告訴（偵二卷第182頁），則就犯罪
    事實二涉及傷害之告訴乃論之罪部分，即屬未據告訴，其母
    親甲○○雖於偵查中表示提出告訴，然仍與刑事訴訟法第236
    條之1之代理告訴要件不符，亦無第233條第1項法定代理人
    獨立告訴權之適用。
四、被告己○○、辛○○本件犯行先經檢察官提起公訴後，檢察官再
    於該案原審言詞辯論終結前，就被告薛宇凱以數人共犯一罪
    之牽連案件追加起訴，合於刑事訴訟法第265條第1項、第7
    條第2款之規定，併予敘明。
參、被告己○○、辛○○、薛宇凱均否認有何強盜、強盜未遂犯行，
    分別辯稱：
一、被告己○○部分
㈠、被害人戊○○遭人強押並限制自由部分，被告己○○均不知情亦
    未參與，無任何犯罪行為可言，被告己○○僅曾受丁○○之託，
    於107年2月代丁○○與被害人庚○○簽立和解書，以被害人庚○○
    名下之房地作為被害人戊○○債務之擔保，被告己○○就丁○○與
    被害人戊○○間之債權債務關係由來等細節，一無所知，主觀
    上乃單純受託處理債務糾紛，而無任何不法所有意圖。
㈡、證人丁○○已於審理中證述明確，本件係因被害人戊○○向丁○○
    借貸3仟萬元未還，與毒品交易無涉，丁○○亦未曾參與、指
    示被告己○○或其他人為起訴書所載之限制行動自由犯行。簽
    和解書之事，乃被害人戊○○欠丁○○3仟萬元，經協商後欲前
    往甲○○處簽和解書，恰巧丁○○不在臺南，才委託被告己○○代
    其簽立和解書，當日在甲○○住處，因乙○○建議應有律師見證
    ，才前往律師事務所簽和解書，以被害人庚○○名下房地產作
    為被害人戊○○債務之擔保，且丁○○就其與被害人戊○○間債務
    之始末，並未告知被告己○○。
㈢、被害人戊○○指稱丁○○透過其購買3仟萬元之一粒眠，卻就3仟
    萬元之計算方式證述前後不一，且被害人戊○○亦自承從事詐
    欺等情，其證述之憑信性本有可疑，不能排除被害人戊○○向
    丁○○借貸3仟萬不成而誣指丁○○，且不論真實債務發生原因
    及過程為何，被告己○○均未參與其中，是被告己○○協助簽立
    和解書，並無犯罪可言。又被害人戊○○證稱遭限制行動自由
    之經過，有諸多矛盾之處，其證稱被告己○○並未參與強押犯
    行，被告己○○參與看守等語，然被害人戊○○於偵查中先證稱
    不認識被告己○○，又稱眼睛被矇住，聽聲音知道是被告己○○
    ，且於原審作證過程中，籠統證稱被告己○○與薛宇凱、丁○○
    差不多。再依被害人戊○○證稱，受拘禁過程中，曾一度逃跑
    遭被告己○○以螺絲起子插入背部，屬無中生有之事實，依被
    告己○○107年1月至3月間之就醫紀錄，並無任何治療背部傷
    勢之紀錄。又關於簽立和解書部分，被害人戊○○稱係丁○○交
    由其簽立，且被告己○○、被害人庚○○均未簽名，與被害人庚○○證稱，其與被告己○○一起簽，當時被害人戊○○還沒簽等情
    不符。原判決以被告己○○所駕駛車輛廠牌與被害人戊○○所述
    相符，然被害人戊○○於受限制行動自由期間，頭部及眼睛均
    遭遮蔽，如何看見停放車輛之廠牌，被害人戊○○於製作筆錄
    時，早就打探被告己○○駕駛車輛之資訊。
㈣、奪取他人財物行為縱有違法，倘非出於不法所有之意思，而
    係出於相關債權債務關係所為，無論基於賭債或毒品所生，
    均不成立強盜罪。何況，丁○○已證稱，其與被害人戊○○間並
    無毒品合作關係，而是被害人戊○○向其借款之單純借貸關係
    。是以，被告己○○受丁○○之託，與庚○○簽立和解書，並無限
    制被害人戊○○之人身自由，本件僅有被害人戊○○之單一指訴
    ，並無其他證據足認被告己○○有妨害自由之事實，被害人戊○○縱使有遭限制行動自由，亦僅成立私行拘禁，並無從論以
    強盜犯行。
二、被告辛○○部分
㈠、被害人戊○○以從事詐欺工作維生，其證詞顯然較不具憑信性
    。而被害人戊○○在108年3月13日第5次警詢以前，從未指稱
    被告辛○○參與本案，其後來指稱被告辛○○參與本案之說詞，
    自難採信，且被害人戊○○於原審審理時亦證稱，警詢筆錄有
    部分不實在，而被告辛○○與被害人戊○○互不認識，被害人戊○○並不知被告辛○○姓名，然其卻於108年3月13日第5次警詢
    時，在警方未先提供照片或其他指認程序供其指認況下，竟
    可直接陳稱「辛○○」參與本案，筆錄中又陳稱被告辛○○受有
    「粉碎性骨折」等傷害，其顯然係故意誣指，被害人戊○○亦
    知其如此之陳述內容不符經驗法則，故於原審又證稱108年3
    月13日警詢時警方有提供照片供其指認才知被告姓名，「粉
    碎性骨折」是警察自己打的等語，然當日警方並未提供被告
    辛○○之照片供其指認，檢察官則係於108年3月20日以後才開
    始函查被告辛○○就醫紀錄，被害人戊○○於原審之解釋顯然出
    於虛捏，本件顯然無法排除被害人戊○○是因為知道被告辛○○
    有參與妨害被害人庚○○行動自由犯行之後，於不詳管道得知
    被告於107年1月間腳部曾經受傷，才因而誣指被告參與該案
    。故戊○○指稱被告的腳受有粉碎性骨折傷害乙事，顯無法補
    強戊○○所為不利於被告辛○○之指述
㈡、被害人戊○○亦在108年3月13日第5次警詢前，從未陳稱有與被
    告辛○○從2樓跳下之事，且經臺灣臺南地方檢察署法醫師於1
    08年2月26日檢查傷勢時，並無所謂從2樓跳下之傷勢，證人
    甲○○亦未發現被害人戊○○有從2樓跳下之傷勢，縱使被告辛○○曾於107年1月16日至新樓醫院就診，亦無從據以認定其有
    參與強盜被告戊○○之犯行。
㈢、縱認被告辛○○參與妨害被害人戊○○自由，亦不構成擄人勒贖
    罪或強盜罪，被告辛○○未參與強押被害人戊○○，嗣後被害人
    戊○○遭押往高雄女子監獄附近，及後來與被害人戊○○洽商和
    解、訂立和解書等時間點，被告辛○○並未參與，亦無證據證
    明被告辛○○知悉丁○○與被害人戊○○間糾紛之詳情，依丁○○證
    稱，其僅請被告辛○○兌現支票，並無證據證明被告辛○○有不
    法所有之意圖。
㈣、關於戊○○是否因居間介紹大陸友人接收丁○○之一粒眠原料部
    分，僅有被害人戊○○之單一指訴，並無補強證據，且被害人
    戊○○之證述前後不一，不可採信。又依丁○○證之證述，其與
    被害人戊○○間，確實有債務糾紛，並非被害人戊○○證稱，因
    牽線接收丁○○一粒眠原料遭侵吞等情，此外亦可由證人甲○○
    之證述佐證。而被告辛○○雖參與強押被害人庚○○之犯行，然
    並無不法所有意圖，被告辛○○當天在灣裡海口宮下車後，未
    再繼續參與後續犯行，被告辛○○參與妨害被害人庚○○自由時
    ，主觀上認知與金錢無關，並無不法所有意圖，且依被害人
    庚○○證稱，遭強押後，並無人要求其交付財產，亦未曾以交
    付財產作為釋放之條件，顯不該當強盜等犯罪要件。
三、被告薛宇凱部分
㈠、被害人庚○○已於審理中證稱，其偵查中之所以指訴丁○○、辛○○及己○○與被告薛宇凱共同將其押走，係因為警察告知才知
    道的，筆錄有很多地方沒有照他的意思寫，且警察機關回函
    ，詢問庚○○時確未全程錄音錄影，參諸現今偵查實務，無論
    係被告或是證人，為免筆錄内容日後產生爭議，對詢問過程
    均予以全程錄音錄影，本件為何如何恰巧漏未錄音錄影，種
    種重大疏失及疑點，實已無從符合刑事訴訟法第159條之2所
    定具有特信性及必要性之要求，當予以排除。同日檢察官複
    訊之證詞，難期未受之前警察偵訊不當介入及誤導之影響，
    亦應認其證明力尚有不足而不予採信。　
㈡、辣椒素引起的典型眼刺激症狀為流淚、充血、腫脹、結膜炎
    、強烈的燒灼感和眼瞼痙攣，偶會出現瞬目反射消失的症狀
    ，主要是由於辣椒素導致的神經源性感染而產生對化學、機
    械刺激無應答，並且這種反射消失會持續5天，被害人庚○○
    於遭遭妨害自時，如眼睛被噴辣椒水，應無法辨識身邊之人
    為何，而如辣椒水效用已過，被害人庚○○於警詢時所為之犯
    罪嫌疑人指認，應係明確肯認，而非筆錄所載之「我懷疑是
    」、「我不敢確定」等語。
㈢、被害人庚○○於108年2月14日警詢時證稱，被告薛宇凱有要求
    拿房契過戶給其他人，當下有說好，但當時被拘禁所以無法
    過戶，惟於檢察官訊問時，改稱只有被告薛宇凱說「不是你
    的東西，就不要霸佔為己有」，並未敘及明確要求被害人庚○○將房契拿出來過戶之事，前後供述已有不一，況證人庚○○
    獲釋後所為之警詢筆錄已有前述偵查機關不當介入及誘導，
    甚或筆錄未依證人所述詳實記載之重大瑕疵，是被告薛宇凱
    是否確有要求被害人庚○○拿出房契辦理過戶，已非無疑。自
    被告薛宇凱108年2月1日押走被害人庚○○，迄108年2月10日
    發動偵查，期間長達10日，如被告薛宇凱確有強盜之故意，
    理應迅速迫使被害人交付財物，即令被害人庚○○立即簽署委
    託書代為辦理過戶或去電被害人庚○○家人要求立即辦理過戶
    才是，豈有可能僅告知「不是你的東西，就不要霸佔為己有
    」等語(被告薛宇凱否認)而未採取實際行動，且上開內容亦
    非現在立即侵害之手段，僅屬以未來實現之手段達到取財目
    的，構成恐嚇取財。
肆、被告己○○、辛○○私行拘禁及強制被害人戊○○部分　　
一、被害人戊○○因與丁○○債務糾紛，於107年1月11日至107年2月
    6日間遭私行拘禁：
㈠、被害人戊○○於偵查中證稱：107年1月11日丁○○夥同7、8名人
    把我押走，帶到南區灣裡萬年殿後方鐵皮屋，還有帶到高雄
    大寮（偵2卷第82頁）、107年1月11日我和丁○○約在林默娘
    公園的停車場見面，就是要講3仟萬的事，我是晚上9點多到
    停車場，有看到丁○○和薛宇凱和另外二個不知名的成年男子
    ，後來我與丁○○等人就各自開車到○○00街000巷口，我就下
    車，對方三個人下車，一個人留在車上開車，我不認識開車
    的人，當時我不敢反抗，押上車後丁○○就說我吞他的貨，因
    為當天是我約他出來講，事情發生就要處理，丁○○認為是我
    吞的，押上車後就開走，開到臺南市南區灣裡的鐵皮屋，我
    身上原本有手機，在車上的時候被收走了，事先我也沒有想
    到要帶東西防身，因為一開始談的時候丁○○也很客氣，丁○○
    是突然變臉，所以沒有帶東西防身，到鐵皮屋後，丁○○與我
    爭執，我在鐵皮屋只有待到當天晚上，因為我身邊的人也知
    道我被抓了，所以我身邊的人也在找我，所以丁○○他們在10
    7年1月12日凌晨就把我移到南區另外一個鐵皮屋，有把我的
    雙手拷上手銬，在這個點我忘記待了多久，辛○○也常在這個
    鐵皮屋裡面，後來我又被移到南區另一個地點，這是第三個
    點，在第三個點我有試著逃脫，雖然過程中我有被上手銬，
    只有吃飯的時候會解開，但有時手銬會比較鬆，我有試著逃
    走一次，發現我逃走後，他們就追，鐵皮屋是在一樓，我是
    在最裡面，他們都是在門口看守我，我後來是跑到二樓，經
    由冷氣的裝設孔爬出屋外，再沿著連棟鐵皮屋的屋頂往旁邊
    的鐵皮屋跑，發現我逃了後，他們也沿著我的路線跑，丁○○
    原本是跑第一個，辛○○是第二個，我跑到工廠，我看到旁邊
    有一條路，我就往下跳，丁○○沒有跳，辛○○有跳，我和辛○○
    跳下後都有受傷，我就又被抓到了，接著他們就抓我去高雄
    大寮，這時已經經過5、6天了，應該是辛○○去看醫生的那天
    ，後來辛○○就沒有看守我。我在107年2月3日簽和解書，2月
    6日被放出來，被放出來前我都在大寮（偵1卷㈡第166-167頁
    ）等語。並於原審審理中證稱：我1月11日被帶走，大概2月
    6日被放出來，過程中我的行動自由有受到限制。我被他們
    抓，然後逃，逃到下面去，灣裡下面的工廠，我從上面跳下
    去，然後躲進另外一間工廠裡面，那間工廠的老闆在那邊（
    原審卷二第230頁、232頁）、1月11日起至2月6日我被放出
    來（原審卷二第232頁）、我受傷那天，辛○○也有受傷，我
    不知道他去哪裡看醫師，是警察告訴我他好像去郭綜合醫院
    ，我從1月11日到受傷間的那一段時間，我有看過辛○○，辛○○也是同樣對我拘禁，我被他們抓住，用手銬、腳鐐銬住（
    原審卷二第230-231頁）、辛○○參與押人、拘禁、看守，辛○○受傷後，就沒有看到他了，我在警詢稱辛○○在第1處現場、
    第2現場、第3現場都有看管我，部分是不實在的，辛○○是在
    第1處、第2處看守我，第3處沒有（原審卷二第236-237頁）
    、我在工廠往下跳要逃跑時，辛○○也有跳下去，要去追我，
    當場他就受傷了，這件事是警察告訴我的，當時我有跟警察
    說好像辛○○跳下去有受傷，警察才去調辛○○看診紀錄，剛好
    是我案發當天（原審卷二第264頁）等語。
㈡、被害人戊○○證稱，107年1月11日遭丁○○等人強行帶走並拘禁
    ，拘禁之地點為第1天南區萬里萬年殿後方鐵皮屋、第2至6
    天在某處不詳鐵皮屋、最後為高雄大寮某處，最後因簽立和
    解書而於107年2月6日釋放等情明確，而被害人戊○○確實於
    上開期間內行蹤不明，此可依證人甲○○證稱：是戊○○的女友
    拜託我找他，後來我透過朋友跟「兔牙」（即丁○○）聯絡，
    叫丁○○來我家一趟，丁○○後來來我家，我問他「黑龜」（即
    戊○○）在哪裡，他說他們在處理債務的事，沒有說在哪裡，
    只有說處理好就會帶戊○○出來（偵1卷㈠第398頁）、一開始
    就是阿滿來找我，跟我說戊○○被帶走，拜託我去找，當晚本
    來說要籌錢還給人家，說有做生意什麼的，有說要籌500萬
    元還給人家，戊○○的女朋友跟阿滿在我家聯絡朋友，說要籌
    錢還給丁○○他們，有聽到說要先還500萬元，後來有籌到幾
    百萬元，但籌不夠，就不了了之（原審卷二第23頁）、一開
    始是戊○○女朋友的朋友，也是戊○○的朋友「阿滿」來找我，
    說戊○○被帶走了，不知道什麼事情，我打電話去問朋友，才
    知道是債務（原審卷二第33頁）等語足以佐證。
㈢、被害人戊○○另證稱：我被放出來，有付了1張80萬元的票，還
    有現金80萬元，還有跟和解書有關（原審卷二第233頁）、
    小黑有幫忙交付80萬元現金與支票，當時交付1張支票，發
    票人是朱忠岳，好像是華南銀行的支票，面額80萬元（偵3
    卷第91頁）、朱忠岳是我的朋友，是我請我女友找我媽媽去
    拿支票，我女友再拿票給小黑，我之前有和小黑聯絡，小黑
    拿到錢後，丁○○就叫我拿他們的手機跟小黑聯絡，我就用他
    們的手機跟小黑聯絡，由他們跟小黑約定交付支票的地點，
    除了支票，小黑還有交付80萬元現金給丁○○（偵1卷㈠第391
    頁）、我有交1張80萬的支票給丁○○，是跟朋友借的，我是
    打電話給朱忠岳借的，不是跟小黑借的，朱忠岳知道借票的
    用途（原審卷二第246-247頁、258頁）等語明確，經查：
　⒈證人朱忠岳證稱：戊○○媽媽跟我借支票，說家裡有急用，票
    期到的2、3天前有拿錢讓我存入帳戶，只有借1張，票面金
    額是戊○○媽媽告訴我的，我到戊○○家交給他媽媽，107年3月
    6日是戊○○媽媽叫我寫的，因為對方叫我開半個月至1個月的
    票，支票後面帳號我不知道時誰填的，我不知道是誰的帳戶
    ，戊○○媽媽只有說急用，我不知道具體原因（偵一㈠卷第391
    頁）等語，足以佐證被害人戊○○上開指述。
　⒉丁○○亦證稱：原本是3仟萬元，戊○○說先還我5佰萬元，但他
    只有1張為期1個月的80萬元支票給我，他說剩下的420萬元
    要在上面寫個日期，3個月後一起拿給我，那張80萬元支票
    是朱忠岳開的，我請辛○○幫我存入銀行，我沒有收到戊○○給
    我現金80萬元（本院卷二第18頁、27頁）等語，核與辛○○證
    稱：我的中國信託商業銀行有1筆107年3月6日80萬元支票存
    入，發票人是朱忠岳，支票是丁○○給我，我領出以後交給丁○○（偵一卷㈡第140頁）等語相符。
  ⒊另依華南商業銀行108年3月15日營清字第1080026102號函檢
    附之支票號碼NO0000000號面額80萬元之支票影本及客戶資
    料（偵一卷㈠第363-365頁、407-411頁），上開支票為朱忠
    岳以華南商業銀行支票所開立，發票日期為107年3月6日，
    提示領款人帳號為中國信託商業銀行000000000000號，而該
    帳號為辛○○所有，則有中國信託商業銀行108年3月28日中信
    銀字第108224839060460號函所附帳戶申登資料可憑（偵一
    卷㈠第443-445頁），另核以辛○○中國信託帳戶交易明細（偵
    一卷㈡第95頁），有於107年3月6日有80萬元存入，同年3月8
    日提領83萬元之交易紀錄。
  ⒋是以，被害人戊○○確實有於107年1月11日至2月6日間，因行
    蹤不明，由其母親及友人委託甲○○代為尋找，並於期間透過
    友人朱忠岳開立面額80萬元之華南商業銀行支票1張，透過
    真實身分不詳之友人小黑交付於丁○○，丁○○並委由被告辛○○
    兌現後，再以現金提領交還丁○○。至於被害人戊○○稱，除80
    萬支票外，另透過小黑轉交80萬現金與丁○○部分，丁○○證稱
    ：我沒有收到80萬元現金等語（本院卷二第18頁），此外亦
    無其他證據足以佐證，被害人戊○○並稱：我忘記小黑的聯絡
    電話，因為很久沒聯絡，也聯絡不到他了（偵一卷㈠第321頁
    ），是其此部分之證述，尚難逕予憑採。　
㈣、被害人戊○○指稱，於第二處拘禁地點，曾試圖逃跑，被告辛○○於追捕過程中由高處墜落而受有腿部傷勢部分，經核閱被
    告辛○○衛生福利部中央健康保險署南區業務組108年3月27日
    健保南費二字第10850007028號函復之辛○○健保就醫紀錄（
    偵一卷㈠第447-449頁），其於被害人戊○○遭拘禁期間內之10
    7年1月16日，曾前往臺南新樓醫院急診就醫，依急診檢傷紀
    錄記載：「肢體外傷下肢鈍傷急性周邊重度疼痛(8-10)腰、
    背部外傷腰、背部鈍傷急性中樞重度疼痛(8-10)」，護理紀
    錄記載：「在自家二樓陽台收拾垃圾時不慎跌落，高度至少
    有7米高，臀區與雙腳先著地，雖無意識喪失，但左腳麻腰
    痛難受來院診治，病人表示左胸痛無明顯瘀痕或外傷」、「
    病人表示現感左踝痛」、「雙下肢半石膏支托固定」等語（
    偵一卷㈡第49頁），與被害人戊○○描述之受傷過程及傷勢可
    以互為佐證。
二、被害人戊○○於受拘禁期間，委託庚○○前往甲○○住處與被告己○○協商債務及簽立和解書後釋放部分：　　
㈠、被害人戊○○指稱：我被放出來，有付了1張80萬元的票，還有
    現金80萬元，還有跟和解書有關（原審卷二第233頁）、我
    因為牽線被他們約出來講，丙方庚○○是我的朋友，庚○○出現
    在和解書上，是因為那棟房子是庚○○的，庚○○是出來幫忙的
    ，因為要一個保品，算是出來幫我作保的意思，簽的當下我
    行動是不自由的，庚○○知道，我有跟庚○○通電話，是他們拿
    電話給我打的（原審卷二第234-235頁）、是丁○○拿和解書
    給我的（原審卷二第265頁）等語，核與證人庚○○證稱：簽
    和解書就是在107年2月3日當天，我跟己○○一起簽，我簽立
    和解書時，己○○有用FACETIME打電話給戊○○接聽，戊○○當時
    不在場（偵二卷第178-179頁）、在前往律師事務所簽和解
    書之前，有先到安平區○○路2段某阿伯（即甲○○）家談過此
    事，當時有我、己○○、甲○○與甲○○的朋友（偵3卷第92-93頁
    ）、簽和解書以前先在○○路甲○○家談過這件事，我跟己○○談
    ，談完以後是阿草（即乙○○）說要去寫成書面，帶我們去律
    師那邊（原審卷二第220頁）、和解書是在律師事務所簽的
    ，律師打完之後當場簽完就走了（原審卷二第219頁）、簽
    和解書之前，我有先跟戊○○用電話聯絡過，確認他是安全狀
    態下才簽，當時我用FACETIME打電話，己○○在場，不是在律
    師事務所，是在甲○○家裡，我有跟戊○○講到電話（原審卷二
    第224-225頁）等語相符。
㈡、另依證人甲○○證稱：庚○○有因為戊○○、丁○○債務的問題，和
    己○○到我家討論，庚○○和己○○去我家是去講戊○○的一間房子
    ，是登記在庚○○名下，如果戊○○沒有準時還錢，該房子要過
    戶給丁○○，地點在庚○○家附近，庚○○在我家的時候有打電話
    給戊○○，要求證如果戊○○沒有準時還錢，該房子要過戶給丁○○（偵1卷㈠第398-399頁）、庚○○有來我這邊，與戊○○通電
    話，戊○○本人沒來，因為戊○○跟丁○○在一起，他們債務還沒
    處理完，還在講，所以還在丁○○那邊（原審卷二第35頁）、
    後來去我那裡是丁○○有叫人來說要找庚○○，因為戊○○有一間
    房子登記在庚○○父親黃重憲名下，黃重憲過世後就登記在庚○○名下，戊○○說如果沒有籌錢還人家，房子要先給對方，所
    以我才聯絡庚○○來我家說這件事（原審卷二第34頁）、我聯
    絡庚○○，說戊○○有事情要跟他聯絡，戊○○才在電話中交代庚○○說他跟人家有債務問題，如果沒有照約還人家錢，那間房
    子要庚○○先登記給對方，讓對方賣一賣（原審卷二第34頁）
    、庚○○有來我家，跟戊○○通話，意思就是這筆債如果沒有還
    ，房子要還給丁○○他們，我在現場有聽到，是庚○○與戊○○在
    講電話，所以乙○○才會約到律師那裡（原審卷二第24頁）、
    因為戊○○有答應如果錢沒有還給人家，那間房子要過戶給對
    方，所以才跟庚○○通電話，因為庚○○如果沒有戊○○答應，也
    不敢自做主張說要把這間房子給人家（原審卷二第28頁）、
    講完電話以後，就帶去律師那裡寫和解書（原審卷二第35頁
    ）等語，亦證實丁○○為處理與被害人戊○○間債務問題，曾委
    由被告己○○在甲○○住處與庚○○協議，以被害人戊○○所有登記
    於庚○○名下之房屋為擔保，並於協議完成後，前往律師事務
    所簽立和解書等情。
㈢、在甲○○住處協商債務之人，除被告己○○、庚○○各代表丁○○、
    被害人戊○○外，另有綽號「阿草」之人即證人乙○○，其就當
    時情況證稱：我在甲○○家聊天，結果己○○、庚○○就來說債務
    的事，有說是戊○○的事，因為沒有憑證，所以我就說有認識
    律師，他們同意後就去丁○○律師那裡，律師把和解書打好，
    然後交給庚○○、黃偉華，當時協調債務時，只有己○○、庚○○
    、甲○○（偵1㈠卷第422頁）、己○○與庚○○是分開來甲○○家的
    ，我有聽到他們在說債務，他們兩個都有在跟別人講電話，
    講到差不多的時候，我想說是在說債務的事，比較敏感又沒
    有憑據，我就說我認識律師，去律師那邊寫（原審卷二第43
    頁）、到甲○○家協商與去律師事務所是同一天，甲○○家用好
    後就馬上去律師事務所（原審卷第53頁）、我到律師事務所
    時，他們就各自到了，我就帶他們到律師那邊，自己跟律師
    講，我坐旁邊，他們好像有講到房子的事，但我不知道要怎
    麼樣（原審卷二第52-53頁）等語，核與證人即律師丁○○證
    稱：108年2月時，乙○○有帶兩個朋友到我那邊諮詢，當初其
    中一個人跟沒有到的另外一個人之間有債務關係，剛好他們
    欠錢的人有一間房子是借名登記在另外一個同行的人的爸爸
    名下，後來他爸爸過世了之後，就移轉登記到他的名下，所
    以一起來處理（原審卷二第101頁）等語相符。
三、被告己○○、辛○○就私行拘禁、強制部分，與丁○○有犯意聯絡
    及行為分擔：　
㈠、被告辛○○曾實際參與拘禁被害人戊○○行為，並因追捕被害人
    戊○○而受有傷害，業如上述，而被告辛○○與被害人戊○○並無
    何債務糾紛，其對被害人戊○○拘禁之行為，當係受丁○○所指
    示，應屬明確。
㈡、被害人戊○○簽立和解書時，人身自由係受拘禁之狀態，其於
    和解書簽立完成後之107年2月6日方遭釋放等情，為其證稱
    ：我有看過和解書，上面簽名捺印是我簽名與捺印，簽立時
    間我是依照對方要求填寫，是丁○○拿和解書我簽名，當時我
    沒有看內容，我簽名時眼睛被紗布、毛巾、膠布矇著，只能
    看到一點點，我沒有看到是否為丁○○交給我，但是我當時有
    聽到丁○○的聲音，叫我在和解書上簽名（偵二卷第83頁）、
    和解書是107年2月3日簽的，我應該是107年2月6日被放走的
    ，因為支票發票日是107年3月6日，開1個月的票，（偵一卷
    ㈡第165頁，原審卷二第254頁）等語明確，核與證人庚○○證
    稱：簽和解書就是在107年2月3日當天，我跟己○○一起簽，
    當時戊○○還沒有簽名，當時丁○○跟己○○來找我，沒有帶戊○○
    來，丁○○要求我先簽名，他才要放掉戊○○，因為丁○○、己○○
    說我簽完就會把戊○○放出來，我簽立和解書時，己○○有用FA
    CETIME打電話給戊○○接聽，戊○○當時不在場（偵二卷第178-
    179頁）、在前往律師事務所簽和解書之前，有先到甲○○家
    談過此事，己○○跟甲○○談，說當時戊○○在他們手上，和解書
    內容是己○○叫律師寫的，房屋的地址就是己○○講的，應該是
    己○○他們查的（偵3卷第92-93頁）、簽和解書是因為我知道
    戊○○被抓走，約定把○○路的房子給己○○，事情就可以解決了
    （原審卷二第204頁、220頁）、簽和解書之前，我有先跟戊○○用電話聯絡過，確認他是安全狀態下才簽，當時我用FACE
    TIME打電話，己○○在場，不是在律師事務所，是在甲○○家裡
    ，我有跟戊○○講到電話（原審卷二第224-225頁）等語相符
    。
㈢、被害人戊○○於簽立和解書後之107年2月6日方遭釋放等情，另
    可依證人甲○○證稱：庚○○在我家的時候有打電話給戊○○，要
    求證如果戊○○沒有準時還錢，該房子要過戶給丁○○（偵1卷㈠
    第398-399頁）、庚○○來我這邊與戊○○通電話，戊○○本人沒
    來，因為戊○○跟丁○○在一起，他們債務還沒處理完，還在講
    ，所以還在丁○○那邊（原審卷二第35頁）、我看到戊○○是說
    完以後，丁○○他們帶戊○○到我家，距離去寫和解書後過幾天
    ，就把戊○○帶來我家，我看到戊○○髒髒的，我就說你先回去
    洗乾淨，債務看你約定如何（原審卷二第35-36頁）、戊○○
    只有來我家1次而已，就是他看起來髒髒的那次（原審卷二
    第39頁）、從戊○○的女友來找我到戊○○、丁○○一起來找我約
    20幾天，戊○○跟丁○○一起來我家的時候，我發現戊○○精神不
    好，身體髒髒的，我叫他趕快回家換洗（偵1卷㈠第399頁）
    等語，足以佐證被害人戊○○實際遭拘禁之日數為20日以上，
    107年2月3日簽立和解書時，被害人戊○○並未出現，仍在丁○○拘禁狀態之下，待被害人戊○○在和解書上簽名後，107年2
    月6日方由丁○○帶被害人戊○○前往甲○○住處，甲○○見被害人
    戊○○狀態不佳，令其回家換洗，被害人戊○○方重獲自由。　
    　
㈣、至於簽立和解書之順序，被害人戊○○雖證稱：我簽立和解書
    時上面沒有其他人簽名，我可以確定己○○與庚○○都還沒有在
    和解書簽名，因為我有看到等語（偵二卷第83-84頁）、丁○○拿和解書給我簽的時候，上面己○○、庚○○好像沒有簽，我
    印象中好像是空白的等語（原審卷二第254頁），及證人庚○○於原審審理時證稱：簽和解書之前或之後沒有跟戊○○通過
    電話，是戊○○先簽，甲方是戊○○先簽，後面乙方是我跟己○○
    後面再簽，我最後一個簽，我確定是戊○○先簽，我跟己○○當
    下再簽（原審卷二第198-199頁）等語，其中證人庚○○上開
    於原審審理中之證述，與其偵查中之證述前後不一，已難憑
    採，而參以被告己○○亦供稱：好像是我們簽好以後才拿給戊○○簽（偵三卷第86頁）等語，與證人庚○○偵查中之證述一致
    ，而庚○○就本件債務糾紛，僅參與在甲○○住處協調債務並前
    往律師事務所簽立和解書一事，而其亦確認和解書上簽名確
    為其所為，再衡以證人即律師丁○○證稱，和解書之內容為當
    場在律師事務所擬定並列印交付等情（原審卷二第104頁、1
    15頁），則如非庚○○於和解書擬定列印完成後，即於和解書
    上簽名由被告己○○取走，丁○○如何將和解書交給被害人戊○○
    簽名，準此，被害人戊○○此部分之指訴，及證人庚○○於原審
    變更後之證述，尚非可採。　　
㈤、是以，丁○○因認被害人戊○○積欠債務未還，以私行拘禁之方
    式迫使被害人戊○○簽立和解書以解決債務問題，其私行拘禁
    乃為達到迫使被害人戊○○簽立和解書之手段，而於被害人戊○○簽名於和解書上後，即將被害人戊○○釋放，而被告辛○○協
    助拘禁、追捕被害人戊○○，被告己○○則確認庚○○於和解書上
    簽名後，將和解書交給丁○○，由丁○○令被害人戊○○簽名於其
    上，均可認定。
四、被告己○○雖辯稱，並未參與拘禁被害人戊○○，僅協助協調債
    務，與丁○○無共同正犯關係，然查：
㈠、本件並無證據證明被告己○○曾參與強押並看守被害人戊○○部
    分之犯行：　
　⒈被害人戊○○於偵查中指稱：實際上押我的人是丁○○，還有華
    偉與綽號阿凱之人，華偉是己○○（偵二卷第82頁）、己○○不
    是把我綁走之人，己○○是後來參與之人，但是我被綁時，己○○沒有要求我處理債務之事（偵三卷第90頁）、1月11日押
    我的人不是己○○，是我在被押、私行拘禁的期間，己○○有參
    與，我有看到己○○本人，我的眼睛一開始沒有被矇著，後來
    才有，我眼睛沒有被矇起來的時候，有看到己○○，他在跟丁○○聊天，己○○也是跟我說叫我還錢（原審卷二第249-251頁
    ）等語。
  ⒉被害人戊○○雖證稱，被告己○○於其遭拘禁期間，曾出現在拘
    禁處所，並要求其還錢，然並無其他證據可以補強此節，其
    中證人庚○○並未見聞被害人戊○○遭拘禁之過程，證人庚○○僅
    於107年2月3日透過甲○○聯繫前往甲○○住處，與被告己○○協
    商債務並簽立和解書，其證述除可佐證被害人戊○○當時人身
    自由受拘束之情況外，並無法證明107年2月3日前，被告己○○是否參與拘禁被害人戊○○之事。其餘證人甲○○、乙○○、丁○○，亦均屬107年2月3日協調債務及簽立和解書時在場之人，
    與被告己○○是否於107年1月11日至2月6日間，出現在被害人
    戊○○受拘禁之場所，及是否要求被害人戊○○還錢等事實之證
    明無關。
　⒊此外，共犯辛○○、薛宇凱均否認此部分犯行，其等證述自無
    從為對被告己○○不利之認定，而起訴意旨認為被告己○○參與
    部分私行拘禁之犯行，主要係以被害人戊○○上開指訴，另以
    被害人戊○○曾證稱：被告己○○是開白色的X1BMW，車號我沒
    印象等語（偵一卷㈡第167頁），佐以被告己○○之配偶所有車
    牌號碼000-0000號（BMW廠牌）車輛詳細資料報表（偵二卷
    第141頁）、107年2月13日、24日、4月20日在臺南市○區○○○
    街000號旁資源回收場前蒐證照片（偵一卷㈡第407-423頁，
    偵三卷第107-123頁），認為被告己○○駕駛之上開車輛廠牌
    與被害人戊○○指訴相符，然上開蒐證時間均為107年2月6日
    被害人戊○○釋放之後，本難認與被害人戊○○遭拘禁有何必然
    之關聯性，再者，被害人戊○○指認被告己○○所駕駛車輛之廠
    牌型號，係於遭釋放後逾1年之108年4月19日檢察官偵訊時
    所為（偵一卷㈡第167頁），此與一般被害人獲救後，立即向
    偵查單位指證犯罪嫌疑人之特徵、所駕駛交通工具或衣著等
    情，並不相同，被害人戊○○於受害後長達1年以上時間方供
    述被告己○○駕駛車輛之廠牌及型號，已無法完全排除其並非
    出於受害時之親眼見聞，而係以事發後另行蒐集之相關資訊
    作為指證之內容。
㈡、被告己○○仍屬事中之共同正犯，而與丁○○有互相利用之關係
    ：
　⒈所謂事中共同正犯，即學說所謂之「相續的共同正犯」或「
    承繼的共同正犯」，係指前行為人已著手於犯罪之實行後，
    後行為人中途與前行為人取得共同實行犯罪之意思，而參與
    實行行為而言。共同正犯之所以適用「一部行為全部責任」
    ，即在於共同正犯間之「相互利用、補充關係」，若他共同
    正犯之前行為，對加入之事中共同正犯於構成要件之實現上
    ，具有重要影響力，即他共同正犯與事中共同正犯對於前行
    為與後行為皆存在相互利用、補充關係，自應對他共同正犯
    之前行為負責。亦即，於通常情形，事中共同正犯對於其參
    與前之行為，因不具有因果性，故僅就其參與後之行為及結
    果負其責任；但於某些犯罪，前行為人所實現之行為，其行
    為之效果仍在持續進行中，後行為人參與時，利用該持續存
    在之先行為效果，於此情形方可認為後行為人對於前行為人
    所生之結果亦具有因果性，且係與先行為人共同惹起結果，
    而亦須負整體責任。故於判斷事中共同正犯應否對於其參與
    前之犯罪行為負責時，自應就該犯罪之性質、前行為對於加
    入之後行為於構成要件之實現上是否具有重要之影響力、前
    行為與後行為間是否皆存在相互利用及補充之關係、前行為
    是否存在繼續發生可讓後行為人加以補充利用之因果、後行
    為人參與時前行為之法益侵害是否已經結束、後行為人是否
    瞭解前行為人之意思而與前行為人取得共同實行犯罪之意思
    ，暨後行為人是否係因認識及容認前行為人所實行之行為而
    利用該既成之事態參與後行為等諸端而定（最高法院105年
    度台上字第2397號判決意旨參照）。
  ⒉丁○○因與被害人戊○○債務糾紛，以拘禁之方式迫使被害人戊○○解決債務問題，被害人戊○○於受脅迫之情況下，同意以簽
    立和解書作為解決債務之方式，已如前述，是以，丁○○犯罪
    目的在於迫使被害人戊○○以書立和解書方式，承認積欠債務
    之金額，並以庚○○名下之房地作為被害人戊○○如未依約履行
    之擔保，是丁○○拘禁被害人戊○○，僅屬迫使其簽立和解書之
    脅迫手段，最終目的在於使被害人戊○○簽立和解書以解決其
    等債務問題，是私行拘禁行為與強制行為間，本屬互相利用
    之關係，且拘禁之前行為與後續強制結果間，具有前後相連
    之因果關係，此由丁○○於被害人戊○○遭拘禁之期間內，委由
    被告己○○於107年2月3日前往甲○○住處協調債務，並確認庚○○簽名於和解書上之後，將和解書交給丁○○，丁○○再令被害
    人戊○○簽名於其上，嗣於107年2月6日才將被害人戊○○釋放
    等情，亦可證丁○○、辛○○拘禁被害人戊○○，與被告己○○前往
    與庚○○簽立和解書，彼此間存有相互利用之牽連關係。
　⒊本件雖無證據證明被告己○○實際參與拘禁被害人戊○○，然被
    告己○○於協調債務時，主觀上明知被害人戊○○遭丁○○拘禁中
    ，且以簽立和解書為釋放之條件，此可依證人甲○○證稱：我
    透過朋友跟丁○○聯絡，叫丁○○來我家一趟，丁○○後來來我家
    ，我問他戊○○在哪裡，他說他們在處理債務的事，沒有說在
    哪裡，只有說處理好就會帶戊○○出來。後來庚○○有因為戊○○
    、丁○○債務的問題，和己○○到我家討論，庚○○和己○○去我家
    是去講戊○○的一間房子，是登記在庚○○名下，如果戊○○沒有
    準時還錢，該房子要過戶給丁○○，庚○○在我家的時候有打電
    話給戊○○，要求證如果戊○○沒有準時還錢，該房子要過戶給
    丁○○（偵1卷㈠第398-399頁）等語，即可知於簽立和解書當
    時，丁○○已經告知甲○○，被害人戊○○受其拘禁，須待債務問
    題解決後才釋放，則以甲○○僅為參與協調債務之人，尚且知
    悉被害人戊○○當時遭拘禁，被告己○○為受丁○○委託前往簽立
    和解書之人，豈可能對此事毫無所悉，再者，依證人乙○○證
    稱：己○○與庚○○是分開來甲○○家的，我有聽到他們在說債務
    ，他們兩個都有在跟別人講電話，講到差不多的時候，我想
    說是在說債務的事，比較敏感又沒有憑據，我就說我認識律
    師，去律師那邊寫（原審卷二第43頁）等情，核與證人庚○○
    證稱：在前往律師事務所簽和解書之前，有先到安平區○○路
    2段甲○○家談過此事，當時我、己○○、甲○○與甲○○的朋友，
    己○○跟甲○○談，說當時戊○○在他們手上，戊○○因為毒品欠他
    們3仟萬，我用我的手機打網路電話給戊○○確認安全（偵3卷
    第92-93頁）等語相符，亦可證明庚○○與被告己○○分別代表
    被害人戊○○、丁○○前往協調債務，於協調過程中，其等分別
    與被害人戊○○、丁○○以電話聯繫，則被告己○○對於被害人戊○○受拘禁之事，自應知情。
　⒋再依和解書之內容觀之（偵二卷第75頁），被告己○○於和解
    書中自任乙方（債權人），被害人戊○○則為甲方（債務人）
    ，被告己○○於簽立和解書時，本可清楚知悉該和解書與被害
    人戊○○有關，且該和解書之所以於甲方、乙方外，另由庚○○
    擔任丙方立約人，其目的即在於確認庚○○名下不動產（臺南
    市○○區○○段00000號土地及門牌號碼臺南市○○區○○00街000巷
    00號房屋），為被害人戊○○所有，借名登記於庚○○父親黃重
    憲名下，並因繼承關係登記為庚○○所有，如被害人戊○○未能
    依約履行，該不動產將任由甲方出賣、出租，此觀和解書第
    、點之記載即明，並經證人甲○○證稱：丁○○有叫人來說要
    找庚○○，因為戊○○有一間房子登記在庚○○父親黃重憲名下，
    黃重憲過世後就登記在庚○○名下，戊○○說如果沒有籌錢還人
    家，房子要先給對方，所以我才聯絡庚○○來我家說這件事（
    原審卷二第34頁）；證人丁○○證稱：108年2月時，乙○○有帶
    兩個朋友到我那邊諮詢，當初其中 一個人跟沒有到的另外
    一個人之間有債務關係，剛好他們欠錢的人有一間房子是借
    名登記在另外一個同行的人的爸爸名下，後來他爸爸過世了
    之後，就移轉登記到他的名下，所以一起來處理（原審卷二
    第101頁）、是己○○跟我講的內容，我依己○○講的內容擬定
    契約（原審卷二第103頁）、是己○○講有一間房子登記在黃
    重憲的名下，庚○○也不太確定門牌號碼、地段、地號，所以
    我才去查，己○○有先提到那個房子（原審卷二第118頁）等
    語，可見被告己○○就並非單純受丁○○委託前往在和解書上簽
    名，其對於和解之內容均清楚明瞭，相較於甲○○僅參與協調
    丁○○與被害人戊○○間之債務，尚且經丁○○告知而知悉被害人
    戊○○遭拘禁之事，被告己○○受丁○○委託前往與庚○○簽立和解
    書，更無何不知之理。末以，依被告己○○提出之委任書（偵
    一㈠卷第472頁，偵三卷第57頁），除載明受委託事項為「戊○○」之債務協商等語外，委託書日期為「107年2月1日」，
    亦可證明，被告己○○於簽立本件和解書之前，即已經丁○○告
    知本案來龍去脈，其辯稱對於被害人戊○○遭拘禁之事不知情
    ，無足可採。
㈢、是以，被告己○○明知被害人戊○○因債務關係遭丁○○等人拘禁
    ，為解決債務問題，由丁○○指派被告己○○出面與庚○○協調並
    簽立和解書，被告己○○將和解書交付丁○○後，被害人戊○○方
    在和解書上簽名，並因此遭釋放而重獲自由，被告己○○就本
    件犯行與丁○○具有犯意聯絡，且存在彼此利用之關係，屬共
    同正犯。　　
五、被告辛○○辯稱，並未參與拘禁被害人戊○○部分　　
㈠、辯護意旨認為，被害人戊○○至第5次警詢時方指認被告辛○○，
    且就辛○○傷勢部分指稱為粉碎性骨折，並不合理部分，因本
    件並非由被害人戊○○提出告訴而查獲，係庚○○於108年2月1
    日至14日間遭妨害自由釋放後，因報警處理而循線查獲，此
    經被害人戊○○證稱：我於107年2月6日被釋放後，因為另有
    案件在通緝，所以沒有報案，我本來也不打算報案，出來就
    出來了，沒有要追究此事，直到庚○○被押走後，警察找上門
    才說出來等語在卷（原審卷二第262頁），是被害人戊○○初
    次警詢距離事發已經1年以上，其初次警詢明確供稱丁○○為
    主嫌外，亦證稱另有7、8名共犯（偵一卷㈠第21頁），後續
    亦證稱除丁○○外，另有其他共犯，並非有何證述矛盾或不一
    之情況，而關於被告辛○○因追捕被害人戊○○受有腳部傷勢部
    分，並非本件主要犯罪情節，被害人戊○○未能於初次警詢時
    證述該部分情節，並無何不合理之處，且檢察官於偵查中依
    被害人戊○○之指述調閱被告辛○○之就醫紀錄，確實有腳部自
    高處跌落之傷勢，而得以補強被害人戊○○此部分之證述為真
    ，至於被害人戊○○所稱「粉碎性骨折」等語，是否為警員繕
    打筆錄時修飾過後之用語，與被害人戊○○證述之真實性無礙
    ，辯護人以此主張被害人戊○○證述不實，本屬無據。且被告
    辛○○就上開時間受傷之原因，於偵查中稱：在家附近走路時
    踩空造成骨裂（偵一卷㈡第13頁、79頁）等情，與其臺南新
    樓醫院急診檢傷紀錄記載：在自家二樓陽台收拾垃圾時不慎
    跌落，高度至少有7米高等情（偵一卷㈡第49頁），亦不相符
    ，則如其確實因踩空受傷，何需於急診就醫時，向醫護人員
    編造自「2樓陽台收拾垃圾時不慎跌落」等原因，顯見其於
    偵查中辯稱踩空受傷，並非實情。
㈡、至於被告辛○○雖於107年1月16日受傷後，未再繼續參與拘禁
    及強制被害人戊○○之犯行，然共同正犯應就全部犯罪結果共
    負責任，故正犯中之一人，其犯罪已達於既遂程度者，其他
    正犯亦應以既遂論科。又中止犯仍為未遂犯之一種，必須犯
    罪之結果尚未發生，始有成立之可言。共同正犯之一人或數
    人雖已中止其犯罪行為，尚未足生中止之利益，必須經由其
    中止行為，予其他共犯以實行之障礙；或勸導正犯全體中止
    ；或有效防止其犯罪行為結果之發生（最高法院96年度台上
    字第2883號判決意旨參照），被害人戊○○於107年1月11日21
    時許，遭強押上車並拘禁於臺南市○區○○○街000號旁資源回
    收場，私行拘禁之犯行已開始，且不法狀態均持續維持中，
    被告辛○○加入看守被害人戊○○，並於被害人戊○○遭拘禁於臺
    南市南區某鐵皮屋趁隙逃跑時，與丁○○共同追捕被害人戊○○
    ，並於追捕途中受傷，已實際參與私行拘禁之犯行，其於受
    傷後雖未繼續參與犯行，然並非其出於己意而中止，且亦無
    何防止結果發生之事實存在，則其就此部分犯行既與丁○○有
    犯意之聯絡，仍應負共同正犯之責，不因其中途偶然受傷未
    繼續參與而有影響。　　
六、起訴意旨認為，被告己○○、辛○○本件應屬強盜犯行，然查：
㈠、被害人戊○○就債務糾紛之起因證稱：丁○○跟我說是一粒眠的
    原料，丁○○當時問我在大陸有無朋友，之後才說是要收一粒
    眠的原料，丁○○說是粉，成分丁○○沒有告訴我。因為對岸還
    有別人，說他們被公安搜索，人就被帶走，我認為應該是丁○○報警抓的，這是一個局。因為丁○○當時知道我在做詐欺，
    做得好，故意要陷害我（偵三卷第91頁）、己○○知道丁○○說
    要請我在大陸接一粒眠原料，我不知道己○○是否知道丁○○設
    局害我，因為我107年被押走之後，丁○○都在那邊講有叫我
    朋友接收一粒眠原料之事。己○○知道之後，也叫我賠償丁○○
    （偵三卷第91頁），依其偵查中之證述，本件起因為被害人
    戊○○牽線丁○○與其大陸友人協助接收製作毒品一粒眠之原料
    ，然所稱協助接收一粒眠原料，究係由臺灣寄往大陸地區，
    或在大陸地區境內遞送，均未證述明確，亦未曾提出任何相
    關證據，而製造、運輸毒品於臺灣及大陸地區均為犯罪行為
    ，如丁○○已有製造一粒眠之原料，是否有必要甘冒遭查緝或
    侵吞之風險，將原料特別透過被害人戊○○寄送至大陸地區由
    不詳友人接收，本有可疑。
㈡、被害人戊○○於原審審理中則證稱：因為我牽線，當時丁○○說
    需要大陸那邊的人頭幫忙寄東西，牽線給他，後面好像是他
    們出事，好像是毒品糾紛（原審卷二第233頁）、我牽線大
    陸的朋友讓丁○○認識，他們說内地要接應一粒眠的原料，在
    内地接洽直接轉運，幫他接給他們對面那邊的人，等於内地
    接内地，後面這些人出事情了，但人被抓了是詐欺，也沒有
    毒品，所以這事實也證明他們誣陷的，因為當時丁○○透過別
    人來找我，丁○○知道我大陸那邊有朋友，所以要我牽線給他
    們（原審卷二第252頁），於本院並證稱：是丁○○叫我幫找
    人在大陸幫他收一粒眠的貨，大陸寄大陸，請我找人在大陸
    幫他收，然後再拿去他們指定的地點，應該是原料，丁○○說
    一粒眠而已，沒有說什麼等語（本院卷二第575頁），依其
    上開證述，所稱寄送毒品為大陸地區境內轉寄，而非跨境運
    送接收，則如丁○○於大陸地區已持有大量製造毒品一粒眠之
    原料，有何需要再透過被害人戊○○另覓友人協助接洽轉運，
    被害人戊○○此部分與常情不符之證述，本需有其他證據加以
    補強其真實性。
㈢、而就所稱協助寄送一粒眠原料之事，與欠債3仟萬元及和解書
    之2仟5佰萬元間之關聯為何，被害人戊○○於偵查中證稱：丁○○是跟我索討3仟萬元，和解書上寫2仟5佰萬元是因為我有
    拿一張朱忠岳開的80萬元的支票，還有拿80萬的現金，我有
    說在我被釋放的3個月内要再支付340萬，但是我被釋放後沒
    有付。只是和解書為何寫2仟5佰萬的原因我不知道，可能是
    因為丁○○說一粒眠藥粉一公斤2萬多，當時他們是說要寄100
    公斤或150公斤給我大陸的朋友，所以他們的損失根本沒有
    到達3仟萬，因為丁○○、薛宇凱和己○○都有說是要以相同重
    量成品的市價跟我索賠，才會跟我要求3仟萬（偵1㈡第164-1
    65頁），及於原審審理時證稱：2仟5佰萬或3仟萬是他們依
    照原料的錢下去換算，都是丁○○他們講的金額（原審卷二第
    254頁）等語，以其上開證述，丁○○係以1公斤2萬元為代價
    ，託其運送150公斤之毒品一粒眠原料，總價亦不過3佰萬元
    ，與其所稱3仟萬元金額或和解金額2仟5佰萬元，均有甚大
    差異，就此其於本院審理時證稱：3仟萬元是丁○○託我叫大
    陸友人幫他收一粒眠，他跟我說一粒眠的價值是1公斤2萬元
    ，共150公斤，所以300萬元，我不知道為何300萬元後來變
    成3仟萬元，是丁○○開的，我在大陸那邊有找人幫丁○○收一
    粒眠，我知道好像收100，第2次就說那邊的人出事了，他們
    說是我的疏失，我的人把東西偷走了，他損失3佰萬元，但
    他說要賠3仟萬元（本院卷二第40-43頁）等語，亦無從為合
    理之解釋，僅推稱均為丁○○所指示，其此部分指訴，如無其
    他證據補強，自難遽為採信。
㈣、被害人戊○○指稱，3仟萬元為丁○○託其在大陸地區轉送毒品一
    粒眠原料遭侵吞，以每公斤2萬元共150公斤計算之損失，然
    並無任何佐證，且3仟萬之金額亦與其證稱之計算方式相差1
    0倍之多，無從遽以採信。而丁○○就3仟萬元之債務糾紛，則
    於本院審理時證稱：106年8月、9月間，戊○○跟我說他在大
    陸有生意要投資，要向我借3仟萬元，大約會借2至3個月的
    時間，事成後他會附加2、3分利息補貼給我，基於我當時跟
    他還是朋友，他之前也會跟我調借現金，都有準時還錢，加
    上他還有做些生意，我認為他有能力還錢，我就借他，後來
    12月份我一直跟他要這筆錢，他才跟我說是在大陸投資毒品
    一粒眠生意，被公安查獲，無法還我，我積極跟他要這筆錢
    的時候，他才跟我說要投資一粒眠，朋友被公安查獲，所以
    無法還我這筆錢，我當時還好心幫他朋友找律師，剛好跟抓
    他朋友的公安廳有熟，一問之下才發現他朋友是電信詐欺，
    不是毒品，當時我才知道他隨便找一個詐騙集團車手出事，
    要騙我這筆錢（本院卷二第14-15頁）、戊○○跟我借3仟萬元
    ，我是分兩次拿現金給他，我當時投資虛擬貨幣有賺一些資
    產，現金都是在手上。當時他跟我大概只借2至3個月，加上
    他之前曾跟我借調現金都有準時還，想說只是短暫借用，沒
    有多想，後來在律師事務所有寫協議說，我當時以為是有公
    信力的憑據（本院卷二第23-24頁、26頁）、戊○○寫和解書
    的時候有跟我說，2仟5佰萬元再給他一點時間，他說他做詐
    騙生意都還有在進行，經營的還不錯，給他一點時間就可以
    還錢（本院卷二第29頁），依其證述，被害人戊○○為向其借
    款投資大陸地區生意之人，然於借款交付後，宣稱在大陸地
    區遭查獲犯罪，而無法返還借款，於催討無果後，要求書立
    和解書為債權憑證，經查：
　⒈證人庚○○就被害人戊○○間之債務關係，於偵查曾證稱：簽和
    解書說是因為毒品案件，該毒品案件原本與我無關，在戊○○
    被押走時，對方有打電話給我，戊○○在電話中告訴我，他沒
    有欠對方錢，戊○○說他被丁○○設局，說一粒眠被戊○○拿走，
    戊○○說沒有（偵二卷第178頁）、我有與己○○、甲○○在○○路2
    段住處談過債務的事，當時戊○○在他們手上，戊○○因毒品欠
    他們3仟萬元（偵三卷第92頁）等語，其證述關於戊○○所告
    知毒品之事，性質上為轉述聽聞自戊○○之陳述，屬被害人戊○○指訴之累積證據，並非獨立之補強證據，而其於原審審理
    中則證稱：我不知道毒品糾紛的事是誰跟我講的，我只記得
    這3仟萬就是毒品糾紛，是戊○○欠丁○○那些人，我不知道戊○○是不是真的有欠3仟萬元，反正戊○○債務跟我沒關係，每個
    人都在講，有那麼多人在說，我知道金額就是3仟萬元，但
    不是我欠的（原審卷二第212-213頁）等語，其證稱對於被
    害人戊○○與丁○○間之債務關係並不清楚，僅得知與毒品糾紛
    有關。而證人乙○○雖參與簽立和解書，然就債務之發生原因
    ，其證稱：當天只有己○○、庚○○、甲○○和我在協調，我不瞭
    解他們在講什麼債務，我沒有注意債務金額是多少，我只有
    注意有說道戊○○房子的事（偵一卷㈠第422-423頁）、是己○○
    與庚○○在講債務的事，我不瞭解債務有多少錢，我不知道是
    何關係而有此債務，我不知道是不是做生意，我不知道是什
    麼錢（原審卷二第43頁、50頁）、有說到債務，但我真的不
    知道是什麼債務（原審卷二第57頁）等語，其等證述無法佐
    證被害人戊○○證稱，實際並未積欠丁○○3仟萬債務，或遭丁○○以毒品之事誣陷等情。
　⒉於簽立和解書時在場並協助調解債務之證人甲○○證稱：己○○
    與庚○○到我家談的時候，只有說戊○○因為做生意欠丁○○錢（
    偵一卷㈠第399頁）、去我住處是因為丁○○他們有叫人來說要
    找黃重憲的兒子庚○○，因為戊○○有一間房子登記在黃重憲名
    下，黃重憲過世後就登記在庚○○名下，戊○○說如果沒有籌錢
    還人家，那間房子要先給對方，所以我才聯絡黃重憲的兒子
    庚○○來我家，我聯絡庚○○，我叫庚○○的媽媽找他，說戊○○有
    事要聯絡，戊○○才在電話中交代庚○○說他跟人家有債務問題
    ，如果沒有照約定還人家錢，那間房子要庚○○先登記給對方
    ，讓對方賣一賣（原審卷二第34頁）、庚○○在我家跟戊○○通
    電，說如果沒錢還的話，要用庚○○名下的房產還給人家，是
    戊○○欠丁○○錢，庚○○跟這個債務沒關係，當時庚○○在跟戊○○
    通電話時，都很正常，沒有被壓迫的感覺（原審卷二第24頁
    、26頁、30頁）、我是聽他們說不知道在大陸還是哪裡做生
    意，說他們有錢還是怎樣，我不太了解（原審卷二第25頁）
    等語，依其上開證述，被害人戊○○為債務人，欠債原因與大
    陸生意有關，協調債務過程中，被害人戊○○透過電話向庚○○
    表示，因積欠丁○○債務，如無法順利清償，將以借名登記於
    庚○○名下之房屋作為代償，庚○○就此亦無異議，證人甲○○雖
    證稱不知債務確實發生之原因，然其證稱被害人戊○○為積欠
    債務之人，並指示庚○○以借名登記之房屋為作為代償，此與
    丁○○證稱，被害人戊○○因無力清償債務，而書立和解書作為
    債權憑證等情，並無不符。
　⒊被害人戊○○固證稱，在人身自由受限制之情況下，受脅迫而
    答應和解書之條件，實際上並未積欠丁○○債務，然被害人戊○○另曾於107年2月6日透過友人朱忠岳開立面額80萬元之華
    南銀行支票1張，由丁○○交付辛○○提示兌現後，再由辛○○提
    領現金交付於丁○○等情，業如上所述，而該支票之發票日為
    107年3月6日，辛○○並於同日提示兌現，依被害人戊○○、證
    人朱忠岳證稱，該筆支票兌現金額係由其母親交付與朱忠岳
    存入支票帳戶，則以被害人戊○○於107年2月6日已經釋放，
    而非在丁○○等人控制情況之下，如確無積欠債務之情況，何
    以仍籌措現金兌現上開支票。　
㈤、共同正犯之所以應對其他共同正犯所實施之行為負其全部者
    ，以就其行為有犯意之聯絡為限，若他犯所實施之行為，為
    其所難預見者，應僅就其所知之程度，令負責任，未可概以
    共同正犯論（最高法院85年度台上字第2182號、90年度台上
    字第4952號判決意旨參照）。而原有債權存在，卻以脅迫之
    方法令人清償債務 ，尚非可認為係意圖為自己或第三人不
    法之所有，惟既以脅迫之方法令人行無義務之事，核係犯刑
    法第304條第1項之罪，如論以刑法第346條之恐嚇取財罪，
    即有違誤（最高法院78年度台上字第5094號判決意旨參照）
    。本件依被害人戊○○指稱，丁○○以協助寄送之毒品一粒眠原
    料遭其侵吞為由，出於不法所有之意圖而索賠3仟萬元損失
    等情，其指述內容與常情有違，且亦無其他證據可以補強，
    已難遽以採信，而丁○○證稱，索討3仟萬元之原因為與被害
    人戊○○間之投資糾紛部分，則與證人甲○○、乙○○之證述並無
    抵觸，已難為對被告己○○、辛○○不利之認定，再者，本件債
    務糾紛係存在於丁○○與被害人戊○○之間，被告己○○、辛○○就
    「丁○○向被害人戊○○索討3仟萬債務」是否出於不法所有意
    圖乙節，於主觀上有無明知或可得而知之事實，並與丁○○形
    成共同犯罪之犯意聯絡，攸關被告己○○、辛○○共同正犯責任
    之範圍，仍應依嚴格證明法則認定之，經查：
　⒈丁○○於本院以證人身分證稱：「戊○○跟我說他在大陸有生意
    要投資，要向我借3仟萬元，大約借2、3個月，事成後他會
    附加2、3分利息補貼給我，我認為他有能力還這筆錢，我就
    借他」、「後來2月份的時候，我一直向他要這筆錢，他才
    跟我說他是在大陸投資一粒眠生意，被告公安查獲，所以他
    無法還我」、「我跟戊○○的借貸關係後來在甲○○協調下寫一
    份和解書」（本院卷二第14-15頁）等語，是丁○○主觀上認
    為，被告戊○○以投資為由向其調借現金3仟萬元，嗣以違法
    生意遭查獲為由未依約返還，就被害戊○○受領之3仟元請求
    返還，尚無何不法所有意圖可言，而被告己○○、辛○○與丁○○
    、被害人戊○○間之債務關係無涉，其等就本件債務糾紛之認
    知，自不可能超越丁○○主觀認知之範圍，此乃當然之理。
　⒉被告己○○、辛○○未曾與被害人戊○○直接接觸，亦未自被害人
    戊○○處得知本件債務發生之原因，其等之所以參與本件催討
    債務之事，均受丁○○之委託，是其等與丁○○就本件犯意聯絡
    之範圍，應視丁○○所告知或託其等處理之範圍為限，則依丁○○於本院證稱：「因為我跟一直跟戊○○追討這筆債務，他在
    約定時間都無法還錢，我就約去甲○○那邊寫和解書，不然口
    說無憑」、「和解書是我委託己○○去簽的，當天我跟戊○○約
    好要去甲○○家，剛好我人不在臺南，所以才委託己○○去幫我
    寫和解書，我跟己○○說戊○○欠我錢，因為我與己○○是好朋友
    ，剛好己○○也認識甲○○，我就麻煩他過去甲○○家一趟，請他
    幫我寫這份和解書」（本院卷二第16頁）、「我只跟己○○說
    戊○○有欠我錢，請己○○去幫我寫和解書，沒有具體說怎麼借
    錢，怎麼做生意」、「那天是己○○去甲○○家，戊○○說房子是
    他買的，只是借名登記在庚○○名下，條件是戊○○與庚○○提出
    ，庚○○跟己○○講，己○○再跟我講，就由甲○○作見證，當時己○○說在場有一位叫阿草（即乙○○）的長輩，他說在甲○○那邊
    ，口說無憑，建議去律師事務所寫協議書」（本院卷二第17
    -18頁）等情，其委託被告己○○前往甲○○家協調債務後，再
    前往律師事務所簽立和解書，僅告知被告己○○被害人戊○○積
    欠債務未還，透過甲○○協調債務，並因口說無憑，經乙○○建
    議後，另由律師見證書立和解書，並未告知債務發生原因等
    情，則以被告己○○主觀上僅認知參與協調債務，並無何不法
    所有意圖可言。
　⒊再就協調債務及簽立和解書時之客觀狀況而言，證人甲○○證
    稱：庚○○和己○○去我家談債務時，只有說戊○○欠丁○○錢是因
    為做生意（偵一卷㈠第399頁）、他們做生意的債務我不知道
    ，因為債務有問題，所以戊○○才被帶走，之前做生意有紛爭
    ，他們沒有說是什麼生意，是戊○○欠丁○○錢（原審卷二第30
    頁）、庚○○在我家跟戊○○通電話時，都很正常，是戊○○有答
    應，旁邊的人說不然去律師那裡寫一份憑證（原審卷二第26
    頁）等語，證人乙○○證稱：過程中庚○○或己○○沒有受到壓迫
    的情況，都是根據自己意思講的，沒有壓迫，我說到律師那
    邊寫，也都是經過他們2人同意，都是出於自己意願（原審
    卷二第46頁、49頁）、庚○○那天到甲○○家都很正常，沒有很
    緊張或怪怪的（原審卷二第53頁）等語，核與證人庚○○證稱
    ：戊○○與丁○○間的債務糾紛就是錢，是因為毒品，我不知道
    什麼毒品糾紛，我只知道這3仟萬元就是毒品（原審卷二第2
    12-213頁）、簽和解書之前，先到甲○○家談過，我跟己○○談
    ，談的過程及到律師事務所的過程中，沒有人威脅或脅迫我
    （原審卷二第219-220頁）等語，亦無不符，可見被告己○○
    與庚○○均為受委託處理協商債務之人，其等均非當事人，對
    於債務發生之來龍去脈，均不清楚，以其等受委託處理事務
    之內容，僅及於被害人戊○○因積欠丁○○3仟萬元，協議以和
    解書內容所載之方式清償，至於確實是否有該等債務存在或
    發生原因，除丁○○與被害人戊○○知情外，被告己○○與庚○○均
    未獲告知，於當日協商之現場亦無人提及。　
㈥、至於起訴意旨另認為，被告己○○、辛○○、丁○○等共犯，於拘
    禁被害人戊○○期間，「丁○○、薛宇凱及另2名姓名年籍不詳
    之成年男子，於107年1月11日，在臺南市安平區○○00街000
    巷口，持足供兇器使用之刀、槍及電擊棒對戊○○施以強暴，
    致其不能抗拒」、「同年月12日凌晨某時起，在臺南市南區
    某鐵皮屋，己○○、辛○○與丁○○、薛宇凱等人持槍輪流看守」
    、「107年1月16日某時，被害人戊○○試圖逃離未果，丁○○、
    薛宇凱持槍射擊被害人戊○○右小腿，己○○、辛○○等人則持棍
    棒或徒手毆打被害人戊○○致傷（傷害部分未據告訴）」、「
    丁○○、薛宇凱、己○○等人將被害人戊○○押往高雄市大寮區法
    務部○○○○○○○○○附近某資源回收場與另一不知名地點，其等
    並與辛○○持續以槍械限制其自由」部分，經查：
　⒈起訴意旨關於持有並使用「足供兇器使用之刀、槍」部分，
    其中使用槍枝看守、射擊被害人戊○○等情，主要係依被害人
    戊○○證稱：當時對方有開槍打中我，我後來沒有去看醫生。
    目前傷勢已經復原。有留下疤痕。對方開三槍，我中一槍。
    阿凱開二槍，丁○○開一槍，我不知道我是被誰開的槍打中的
    （偵一卷㈠第240頁）、107年1月11日21時許在臺南市○○區○○
    00街000巷00號住處押走我的人，當時對方有開槍打中我，
    我後來沒有去看醫生。目前傷勢已經復原。有留下疤痕。對
    方開三槍，我中一槍。阿凱開二槍，丁○○開一槍，我不知道
    我是被誰開的槍打中的（偵五卷第52頁）、當時我被押到臺
    南市南區灣裡某鐵工廠，地址我不知道。當時有7、8人抓住
    我，我想要逃跑，被發現，丁○○、薛宇凱就拿槍射我，我是
    右腳中彈，現在已經好了，但是有留下疤痕。我中一槍，但
    是我不知道是誰射中我，我聽槍聲，對方共射3發，但是我
    不知道是誰射擊幾發，我沒有就醫（偵一卷㈠第260頁）等語
    ，及108年2月6日偵訊時，由檢察官囑託法醫驗傷診斷之結
    果（偵一卷㈠第260頁），然本案並未扣得任何相關槍枝或所
    擊發之彈殼等物，已無法佐證被害人戊○○此部分之證述，其
    中被害人戊○○於108年2月6日經法醫師驗傷診斷部分，距離
    被害人戊○○指稱107年1月間遭槍射擊之時間，已經長達1年
    以上，亦難僅以108年2月6日驗傷之結果，回溯確認該等傷
    勢確為107年1月遭拘禁期間所受之傷勢。
　⒉且依證人甲○○證稱：丁○○帶戊○○來我家，是寫和解書過幾天
    後，我只有那次看到他，我沒有注意到戊○○走路有一跛一跛
    的，我叫他回去洗乾淨他就走了，戊○○與丁○○到我家，好像
    還有別人，是他們放戊○○回去那天，那時候庚○○沒有在我家
    （原審卷二第35-36頁、37-38頁）、當時我沒有發現戊○○身
    上有傷，只是髒髒的而已（原審卷二第32頁）等語，並未發
    現被害人戊○○於107年2月6日遭釋放時，有何腳部傷勢之情
    況。至於證人庚○○雖於偵查中證稱：因為當時他被開槍受傷
    了，他的左小腿有槍傷，因為他被放出來之後，走路腳一拐
    一拐，丁○○、己○○有帶戊○○去給私人醫生弄，但是我不知道
    是去何處等語（偵二卷第179頁），其證稱被害人戊○○遭釋
    放時，步態有異樣，與證人甲○○之證述不符，且證人甲○○證
    稱，107年2月6日被害人戊○○自其住處被釋放時，庚○○並未
    在場，則庚○○上開證稱被害人戊○○步態有異樣等情，是否為
    107年2月6日遭釋放後之情況？且證人庚○○嗣於原審審理時
    證稱：（你怎麼知道是槍傷？是戊○○跟你講的還是你自己看
    到的？）戊○○跟我說的等語（原審卷二第218頁），則其偵
    查中所稱，被害人戊○○受有槍傷部分，是否為親眼所見，或
    僅為被害人戊○○所轉述，即有可疑。
　⒊至於被告辛○○雖於108年2月10日，在臺南市○○區○○街000巷00
    號為警搜索，於車牌號碼000-0000號自用小客車內扣得鋁棒
    、伸縮警棍、電擊板、開山刀等物，有臺南市政府警察局第
    四分局搜索扣押筆錄、扣押物品目錄表及搜索照片可參（偵
    一卷㈠第41-15頁、83-137頁），然搜索時間亦為被害人戊○○
    遭釋放後1年以後，檢察官亦未就上開扣案物品舉證證明與
    被害人戊○○遭拘禁有何具體關連性，此外，亦無其他證據足
    認被告己○○、辛○○有上開起訴意旨所指以強暴脅迫方式致使
    不能抗拒等情，尚無從為對其等不利之認定。　　
伍、被告薛宇凱、辛○○私行拘禁被害人庚○○部分　　
一、被告薛宇凱、辛○○坦承對被害人庚○○私行拘禁部分之犯行（
    本院卷二第216頁、217頁），核與被害人庚○○之指訴相符（
    偵二卷第180-185頁，偵三卷第89-93頁，原審卷二第194-19
    5頁、205頁、222-223頁、），並有證人甲○○（偵二卷第67-
    72頁）、丙○○（偵一卷㈠第185-189頁）、丙○○（原審卷二第
    94-99頁）、乙○○（偵一卷㈡第394-353頁）等人之證述，及
    大苑子飲料店監視錄影光碟擷取照片、0000-O0號自小客車
    照片（偵二卷第105-109頁）、ZZZ-0000號車辨資料（偵一
    卷㈡第399頁）、0000-O0及OOO-0000號車輛詳細資料報表（
    偵一卷㈠第157頁，偵二卷第143頁）、OOO-0000號108年2月1
    日行徑路線圖（偵二卷第233-235頁）、被害人庚○○身體勘
    驗照片（偵二卷第157-176頁）、育平派出所110報案紀錄單
    、職務報告（偵一卷㈠第161頁、167頁）、涉案車輛照片（
    偵一卷㈠第151頁、155頁）、被害人庚○○進入便利超商撥打
    電話照片（偵一卷㈠第311-313頁）、OOO-0000懸掛偽造車牌
    0000-00相關照片（偵五卷第43頁）、000-Z0計程車行經路
    線照片（偵一卷㈠第294-295頁）等證據可佐。　　
二、至於被告辛○○雖與被告薛宇凱等人，於108年2月1日將被害
    人庚○○強行自「大苑子飲料店」載走後，於同日即在臺南市
    南區灣裡海口宮下車後離去，然被害人庚○○自「大苑子飲料
    店」被強行載離後，其妨害自由之犯行已然成立，後續之私
    行拘禁屬違法狀態之繼續，被告辛○○本應共同負既遂犯之責
    ，且複數行為人以共同正犯型態實施特定犯罪時，除自己行
    為外，亦同時利用他人之行為，以遂行自己之犯罪，立於共
    同正犯關係之行為，複數行為人間之各別行為既然具有相互
    補充、利用關係，於脫離之後仍殘存有物理因果關係時固毋
    待贅言，甚於殘存心理因果關係時，單憑脫離共同正犯關係
    之表示，應尚難足以迴避共同正犯責任，基於因果關係遮斷
    觀點，脫離者除須表明脫離共同正犯關係之意思，並使未脫
    離者認知明瞭該情外，更須除去自己先前所為對於犯罪實現
    之影響力，切斷自己先前所創造之因果關係（即須消滅犯行
    危險性，解消脫離者先前所創造出朝向犯罪實現之危險性或
    物理、心理因果關係效果，如進行充分說服，於心理面向上
    ，解消未脫離共犯之攻擊意思，或撤去犯罪工具等，除去物
    理的因果性等），以解消共同正犯關係本身，始毋庸就犯罪
    最終結果（既遂）負責，否則先前所形成之共同正犯關係，
    並不會因脫離者單純脫離本身，即當然解消無存，應認未脫
    離者後續之犯罪行為仍係基於當初之共同犯意而為之，脫離
    者仍應就未脫離者後續所實施之犯罪終局結果負共同正犯責
    任（最高法院106年度台上字第3352號判決意旨參照），本
    件被告辛○○與被告薛宇凱屬互相利用之共同正犯關係，被告
    辛○○參與將被害人庚○○之人身自由剝奪之階段後，交由被告
    薛宇凱繼續看守而拘禁，被告辛○○既無何切斷先前所創造因
    果關係，或除去先前分擔行為之危險性之事實，其就後續犯
    罪行為持續之狀態，自仍應與被告薛宇凱負共同正犯之責。
三、起訴意旨雖認被告薛宇凱、辛○○此部分涉犯強盜未遂罪嫌，
    然查：　　
㈠、本件起因為丁○○與戊○○間之債務糾紛，丁○○與被告辛○○等人
    以非法拘禁手段，迫使戊○○簽立和解書，並以借名登記於被
    害人庚○○名下之不動產作為擔保，被告辛○○雖參與該部分犯
    行，然並無證據證明被告辛○○主觀上知悉丁○○與戊○○間債務
    關係之原委，而無從認定被告辛○○有不法所有之意圖，業如
    上肆六所述，而被告薛宇凱部分，則無證據證明曾參與上開
    肆部分之犯行，詳如下無罪部分所述。
㈡、起訴意旨認為，被告薛宇凱、辛○○因戊○○並未清償對丁○○之
    債務，轉而向被害人庚○○催討，於108年2月1日
　　17時許，在大苑子飲料店強行帶走被害人庚○○後私行拘禁，
    期間電擊棒傷害被害人庚○○，要求庚○○移轉系爭不動產所有
    權，然查：被害人庚○○於偵查中證稱：薛宇凱一開始說要去
    喝酒，薛宇凱跟我說，不是你的東西不要佔為己有，就是和
    解書上所寫的意思（偵二卷第181頁）、（為何對方要把你
    放走？）因為薛宇凱說過完年會放我回去，意思是不讓我回
    去過年，（對方有無叫你處理3仟萬元的事？）只有薛宇凱
    跟我說，不是你的東西，就不要罷佔為己有之類的話，我沒
    有因此交付對方財物或利益，薛宇凱稱不是你的東西，是說
    房屋不是我的，是己○○的（偵二卷第181頁）、（你們簽立
    和解書時，薛宇凱不在場，為何知道此事？）簽和解書時薛
    宇凱在顧戊○○。因為對方叫薛宇凱可以放人，我認為是己○○
    或丁○○叫薛宇凱放人，所以我認為薛宇凱因此知道和解書之
    事（偵二卷第182-183頁）等語，依其偵查中之指述，被告
    薛宇凱係以「不讓你回家過年」及「不要霸佔房屋」等情脅
    迫被害人庚○○，並非要求代戊○○清償丁○○積欠之3仟萬債務
    。而就變賣系爭不動產之事，其於原審審理時則證稱：（薛
    宇凱在綁走你、妨害你的自由的這段時間裡，有無跟你說要
    把錢或把房子過戶出來的事情？薛宇凱有無要求你把房子過
    戶到他那邊？）沒有（原審卷二第215頁）、（薛宇凱釋放
    你有什麼條件？）沒有，也沒有談過條件（原審卷二第204-
    205頁）、薛宇凱在顧戊○○是戊○○跟我說的，我沒印象薛宇
    凱有跟我提過他有顧過戊○○，我不知道是誰叫薛宇凱可以放
    人（原審卷二第225-226頁）等語，其於原審審理時否認被
    告薛宇凱曾要求將房子過戶之事，被釋放前亦無談論任何條
    件，且就偵查中證稱，因被告薛宇凱於簽立和解書時看顧戊○○而知悉和解書之事部分，亦改稱為聽聞戊○○所言，與其偵
    查中之證述顯不相符。  
㈢、被害人庚○○就其於原審審理時變異前詞之原因，證稱：當時
    我剛獲釋出來，警察跟檢察官很煩，一直要來找我，找我過
    去，我當下的精神狀況真的也不太好，作這些筆錄我很想重
    做，這些内容或過程，我真的都很不清楚（原審卷二第226
    頁）、2月23日偵查中休庭50分鐘，檢察官一直講話，他說
    我不去地檢署，我就跟他說我幹嘛去，我就好好的在家休息
    ，他一直叫警察三番兩次，打電話，然後又來家裡按門鈴（
    原審卷二第210-211頁）等語，而觀諸被害人庚○○108年2月2
    3日經檢察官2次訊問，第1次偵訊時間為當日14時14分，戊○○於訊問前表示：我希望先跟庚○○談一下再做筆錄，被害人
    庚○○同意後，檢察官即諭知休庭（偵一卷㈠第237頁），迄同
    日15時4分進行第2次訊問（偵一卷㈠第239頁），則被害人庚○○於原審證稱，被告薛宇凱部分係聽聞自戊○○所轉述，即非
    無據，而本件檢察官既於偵訊被害人庚○○以前，先准予被害
    人庚○○與戊○○休庭談論之機會，即無法排除被害人庚○○偵查
    中之證述，或有受戊○○影響之可能，則被害人庚○○偵查中不
    利於被告薛宇凱、辛○○之證述，自應有補強證據以核實其說
    ，尚不能僅以戊○○之證述互為補強。
㈣、依被害人庚○○之證述，被告薛宇凱並未要求代為清償戊○○對
    丁○○之3仟萬債務，而係以「不要霸佔房屋」等語，要求履
    行和解條件，惟本件並無證據證明被告薛宇凱參與拘禁戊○○
    及簽立和解書之事，且被告薛宇凱亦非和解書上之當事人，
    再者，被告薛宇凱、辛○○如係以強迫被害人庚○○辦理移轉不
    動產所有人登記為目的，則其等將被害人庚○○拘禁14日之久
    ，期間並未有強迫被害人庚○○交出房屋登記資料，或強押前
    往辦理移轉登記之任何舉動，亦無要求被害人庚○○聯繫親友
    辦理相關手續之事宜，此由被害人庚○○母親甲○○證稱：（10
    8年2月1日17時許之前，你最後1次看到庚○○是何時？）當天
    上午8、9時我在家中有聽到樓上有聲音，當時我兒子在家，
    後來我就出門。從案發後庚○○本人或其他人都沒有跟我聯繫
    ，一通都沒有，庚○○知道我的電話與家中的電話（偵二卷第
    68頁、71頁）等語，即可證明，則以被告薛宇凱、辛○○僅單
    純拘禁被害人庚○○之人身自由，如何達到移轉不動產所有人
    登記之目的，仍有不合常理之處，更遑論本件亦無證據證明
    丁○○或被告己○○有任何受讓登記為系爭不動產所有權人之行
    為，亦無何計畫將系爭不動產變賣或移轉與第三人之相關事
    證，是被告薛宇凱、辛○○拘禁被害人庚○○人身自由，實難認
    與移轉不動產所有權等不法所有意圖有關。
㈤、除因戊○○與丁○○間債務糾紛受牽連外，被害人庚○○另有因丁○○、己○○等人前往其住處張貼和解書滋擾之事，心生不滿，
    而前往丁○○住處灑冥紙洩憤，此經證人甲○○證稱：107年12
    月27日晚間我的住處有很多聚集人，當時是我報警，我不敢
    下去，他們已經來過很多次，有時來按電鈴，有時拔掉電鈴
    ，有時來貼單子，把這張單子（即和解書影本）貼滿我家門
    口牆面（偵二卷第69頁）、我有問庚○○，因為對方不敢把這
    份和解書拿去法院，所以就把影本拿來張貼我家門口，對方
    第一次來貼時，庚○○有把單子全部收起來，拿去臺南市南區
    金華路某通訊行，說該通訊行是對方某人的親友開設的。第
    二次又來張貼時，我才知道有這單子，我當時留一張起來，
    後來庚○○又去對方家裡灑冥紙，庚○○後來有跟對方互嗆等語
    （偵二卷第70頁），及被告己○○證稱：107年12月27日20時
    許，我有到庚○○住處，和解書有貼在庚○○家，是丁○○跟我說
    的，有可能是丁○○去貼的，因為和解書在他那裡（偵一卷㈠
    第472-473頁）等語在卷，核與被告薛宇凱供稱：我押走庚○○是因為我知道他跑去丁○○家灑冥紙，我氣不過要幫丁○○出
    一口氣，所以才要押走庚○○，要讓他無法回去過年等情（追
    偵一卷第37頁），並無不符，而被害人庚○○於偵查中證稱：
    因為薛宇凱說過完年會放我回去，意思是不讓我回去過年，
    我沒有因此交付財物或利益（偵二卷第182頁），並於原審
    證稱：我在2月1日被押走前，有去丁○○家灑冥紙。（當時警
    察有問薛宇凱為何要押走庚○○，薛宇凱回答，因為我知道他
    跑去丁○○家灑冥紙，我氣不過，要幫丁○○出一口氣，所以才
    押走庚○○，要讓他無法回去過年？你是否同意薛宇凱的說法
    ？）對。（薛宇凱是為了你到丁○○家去灑冥紙的事情要出一
    口氣，才把你綁走的，你剛才回答你知道是因為如此才把你
    綁走的？）可能有很多個原因吧，這可能是其中一個原因（
    原審卷二第206頁、214頁、225頁）等語，亦認為被告薛宇
    凱、辛○○所為，與其前往丁○○家灑冥紙之事有關。
㈥、是以，本件並無證據證明被告薛宇凱、辛○○拘禁被害人庚○○
    ，係出於與丁○○共同意圖為自己不法所有之強盜犯意聯絡，
    以強暴脅迫方式迫使被害人庚○○移轉不動產所有權，起訴意
    旨容有誤解。　
陸、綜上，本件事證已經明確，應依法論罪科刑。
柒、論罪科刑及撤銷原判決之理由　　
一、核被告己○○、辛○○就犯罪事實一所為，係犯刑法第302條第1
    項之私行拘禁罪、第304條第1項之強制罪。被告己○○、辛○○
    及共犯丁○○，出於強迫被害人戊○○簽立和解書以解決債務之
    目的，於拘禁被害人戊○○期間，另由被告己○○出面簽立和解
    書，再交由丁○○令被害人戊○○簽名後，將被害人戊○○釋放，
    其強制犯行與私行拘禁犯行，具有方法與目的之關連性，且
    實行行為部分重疊，屬一行為觸犯數罪名之想像競合犯，應
    從一重論以私行拘禁罪。核被告薛宇凱、辛○○就犯罪事實二
    所為，係犯刑法第302條第1項之私行拘禁罪。有罪之判決，
    得就起訴之犯罪事實，變更檢察官所引應適用之法條，刑事
    訴訟法第三百條定有明文。若檢察官起訴之犯罪事實，經法
    院依上開規定變更起訴法條，而為有罪之判決時，該事實既
    構成犯罪，且已變更罪名，即不能再就檢察官所引用之罪名
    諭知無罪，或於理由內說明不另為無罪之諭知（最高法院97
    年度台上字第2648號判決意旨參照）。起訴意旨認被告己○○
    、辛○○就犯罪事實一部分，係犯刑法第330條第1項之加重強
    盜罪，被告薛宇凱、辛○○就犯罪事實二部分，係犯同法第33
    0條第2項、第1項之強盜未遂罪，均有未洽，經本院告知上
    開罪名及所犯法條後，於社會基本事實同一範圍內，依職權
    變更起訴法條（本院卷二第190頁）。檢察官於原審審理時
    ，就被告辛○○犯罪事實一、二部分，被告己○○犯罪事實一部
    分之同一事實，移送併辦，原為起訴效力所及，併予審理。
二、被告己○○、辛○○、丁○○及其餘真實身分不詳之成年男子，就
    犯罪事實一部分；被告薛宇凱、辛○○及「阿國」、「小志」
     等成年男子，就犯罪事實二部分，有犯意聯絡及行為分擔
    ，應論以共同正犯。
三、被告辛○○就犯罪事實一、二部分，犯意各別、行為互殊，應
    分論併罰。
四、累犯加重其刑部分
㈠、被告己○○前因毀損案件，經臺灣臺南地方法院以104年度簡上
    字第284號判決判處有期徒刑3月確定，於105年7月18日執行
    完畢。
㈡、被告辛○○前因公共危險案件，經臺灣臺南地方法院以107年度
    交簡字第3936號判決判處有期徒刑3月確定，於108年1月7日
    執行完畢。
㈢、被告己○○於上開有期徒刑執行完畢後之5年內，故意再犯本件
    犯罪事實一部分之罪，被告辛○○於上開有期徒刑執行完畢後
    之5年內，故意再犯本件犯罪事實二部分之罪，均為累犯，
    本院考量其等本件犯罪情節實屬重大，惡性不輕，而其等分
    別因上開案件經判刑確定並執行完畢，未能因此記取教訓，
    回歸社會正常生活，猶以犯罪為伍，並為本件嚴重侵害人身
    自由之犯行，可見對於刑罰之感應力薄弱，而依其等犯罪情
    節，縱使依累犯規定加重最低本刑，亦不致使所受之刑罰超
    過其所應負擔之罪責或使其人身自由遭受過苛之侵害，與罪
    刑相當原則及比例原則皆無抵觸，爰依刑法第47條第1項規
    定，均加重其刑。　
五、撤銷原判決之理由
㈠、原判決以被告己○○、辛○○對被害人戊○○犯結夥三人以上攜帶
    兇器強盜，被告薛宇凱對被害人庚○○犯結夥三人以上攜帶兇
    器強盜未遂、被告辛○○對被害人庚○○犯結夥三人以上強盜未
    遂等犯行，事證明確，分別論以刑法第330條第1項、第321
    條第1項第3款、第4款及第330條第2項、第1項、第321條第1
    項第3款之罪，雖非無見，惟查：
  ⒈被告以外之人於司法警察官或司法警察調查中所為之陳述，
    與審判中不符時，其先前之陳述具有較可信之特別情況，且
    為證明犯罪事實存否所必要者，依刑事訴訟法第159條之2規
    定，固得為證據。惟上開規定所指「具有較可信之特別情況
    」及「證明犯罪事實存否所必要」，係屬傳聞證據例外取得
    證據能力之特別要件，與供述證據必須具備任意性之證據能
    力一般要件有別，二者不可混為一談。故被告以外之人於司
    法警察官或司法警察調查中所為之陳述，縱係出於自由意思
    ，仍必須具備「較可信之特別情況」及「證明犯罪事實存否
    所必要」之要件，始得採為證據，否則通常在審判中之陳述
    均係出於「任意性」，在警詢與審判中之陳述同具「任意性
    」之條件下，如何單憑警詢之陳述係出於「任意性」，即判
    斷比審判中之陳述具有「較可信」之特別情況？此一要件之
    具備，雖以自由證明為已足，但所謂自由證明，僅係所使用
    之證據，其證據能力或證據調查之方式不受嚴格限制而已，
    仍必須與卷存證據相符，不得憑空想像，失之抽象，或為例
    稿式之記載（最高法院110年度台上字第5856號判決意旨參
    照）。又所稱「為證明犯罪事實存否所必要者」，係指就具
    體個案案情及相關卷證判斷，為發現實質真實目的，認為除
    該項審判外之陳述外，已無從再就同一供述者，取得與其上
    開審判外陳述之相同供述內容，倘以其他證據代替，亦無從
    達到同一目的之情形而言（最高法院102年度台上字第1297
    號判決意旨參照）。原判決就被害人戊○○、庚○○、丁○○、丙○○於警詢中之陳述，均認為有證據能力，其理由為：「渠等
    於警詢陳述之時間較接近案發時間，記憶自較清晰，而該等
    警詢筆錄內容，係經渠等確認無訛後始簽名，且確認係渠等
    自由意識下所為之陳述，是渠等先前於警詢中之陳述，距本
    件事發時間較近，對於案情記憶較為清晰、深刻，亦無不當
    取供之情形」、「本院審理時距離案發時較久，確實使前揭
    證人記憶模糊，故渠等於警詢中所為與本院審理時不符之陳
    述，顯有較可信之特別情況」等語，所稱警詢時距離事發時
    間較近、無不當取供等情，實屬證人陳述內容是否可採或證
    明力高低之問題，與刑事訴訟法第159條之2規定所稱「特別
    可信性」要件之判斷並無何必然關連性，否則以司法偵查、
    審判實務之運作現況，警詢筆錄製作時間必然早於審判中之
    交互詰問，徒以警詢筆錄距離案發時間較近即可認具有特別
    可信性，豈非所有警詢筆錄相較於審理中證述均因此具有特
    別可信性，而架空該條規定係以原則上無證據能力，例外方
    有證據能力之立法意旨。此外，除特別可信性外，賦予警詢
    中第三人陳述證據能力，更應符合「必要性」要件，本件被
    害人戊○○、庚○○、丁○○、丙○○或經檢察官於偵查中以證人身
    分訊問，或於原審審理中到庭接受交互詰問，上開以證人身
    分所為之陳述，本有證據能力，而得作為認定事實之基礎，
    縱使部分證人於原審審理時證述或有先後不一、記憶不清之
    狀況，然依其等偵查中具結作證之內容，亦已足以認定本件
    犯罪事實，其等於警詢中之陳述，並不具備不可替代之必要
    性，原判決認為該等警詢中之陳述「為證明犯罪事實之存否
    所必要」，而依刑事訴訟法第159條之2規定認為有據能力，
    其理由實有未備，且原判決另又就證人朱忠岳、乙○○於警詢
    中之陳述，認為不符合刑事訴訟法第159條之2例外得作為證
    據之規定，而予以排除，然證人朱忠岳、乙○○於警詢中之陳
    述，依原判決上開相同之理由，何以又不具特信性或必要性
    ，亦有審認標準矛盾之瑕疵。
　⒉原判決犯罪事實欄依循起訴書之記載，認定本件有以「刀」
    、「槍」傷害或私行拘禁被害人戊○○等情節，並載明「丁○○
    與薛宇凱竟持槍射擊戊○○右小腿」等語，然本件並無證據證
    明上開部分情節，原判決遽以為對被告己○○、辛○○不利之認
    定，亦屬違誤。
　⒊本件並無證據證明被告己○○、薛宇凱、辛○○有與丁○○共同不
    法所有之強盜犯意聯絡，原判決僅依被害人戊○○之指述，認
    定丁○○與被害人戊○○間並無債務關係存在，並引用最高法院
    民事判決，認為毒品屬萬國公罪，出於不法原因之給付，不
    得請求返還，作為認定刑法強盜罪不法所有意圖之理由，然
    上開最高法院民事判決，僅在闡述不法原因之給付，欠缺民
    法上之請求權基礎，與刑法強盜罪不法所有意圖之認定並無
    關連。而被告索討賭債雖屬自然債務，不得為訴訟上之請求
    ，但尚非無債權債務之存在，被告主觀上即非有為自己不法
    所有之意圖（最高法院82年度台上字第3071號判決意旨參照
    ），是以，刑法上不法所有意圖，與民事案件請求權基礎之
    有無，並無非等同之概念，尚不能以有無民法上請求權作為
    認定行為人有無刑法之不法所有意圖，又若如原判決理由所
    闡述，行為人給付之原因涉及違法行為者，因欠缺民法上請
    求權而不得請求返還，行為人如請求返還即屬出於刑法之不
    法所有意圖，豈不變相保障以違法原因取得他人財產之人，
    誠非的論。實則，本件被害人戊○○指稱債務發生之原因，並
    無任何證據可以佐證，已難單憑其指述之情節，即認共犯丁○○催討債務係出於不法所有之意圖，再本件被告己○○、辛○○
    為受託處理債務之人，並非直接與被害人戊○○發生債務糾紛
    之人，則其等如何主觀上明知或可得而知丁○○所催討之債務
    ，係出於不法所有之意圖，當應依證據認定之，原判決僅以
    丁○○所催討之債務係出於不法原因為由，即認定被告己○○、
    辛○○主觀上有不法所有意圖，亦嫌速斷。
　⒋原判決就犯罪事實二部分，認為被告薛宇凱、辛○○犯強盜未
    遂犯行，依其犯罪事實之記載，似認為其等所欲強盜之財物
    為「薛宇凱要求庚○○拿出房契，辦理過戶給其他人，以清償
    債務，惟辛○○、己○○與丁○○、薛宇凱等人，並未因而自庚○○
    處取得財物而未遂」，所稱辦理過戶給其他人，係指何人？
    又被害人庚○○在受拘禁之情況下，如何達到原判決所指「拿
    出房房契，辦理過戶」之強盜目的？而被害人庚○○於原審證
    稱：薛宇凱並沒有要求我把房子過戶到他那邊（原審卷二第
    215頁）等語，何以不足採信？而竟認為被告薛宇凱、辛○○
    私行拘禁之目的在於取得被害人庚○○不動產之所有權？原判
    決就上開有利於被告薛宇凱、辛○○之事證，並未敘明其不可
    採信之理由，逕為對其等不利之認定，容有未妥。　
㈡、被告己○○、辛○○上訴否認參與犯罪事實一部分之犯行，為無
    理由，然原判決就其等該部分犯行論以加重強盜罪，則有未
    洽。被告薛宇凱、辛○○上訴後坦承犯罪事實二部分私行拘禁
    犯行，否認成立加重強盜未遂犯行，則為有理由。
㈢、檢察官以原判決量刑過輕為由，提起上訴，因本院審理後，
    認為被告己○○、辛○○、薛宇凱本件犯行不成立加重強盜罪，
    而均論以私行拘禁罪，檢察官指摘原判決量刑過輕，即無理
    由。至於檢察官上訴意旨又稱，本件犯罪事實雖依強盜罪起
    訴，然於同一事實範圍內，應依被害人戊○○請求上訴之理由
    ，審酌是否成立擄人勒贖罪等語，然查：擄人勒贖罪之要件
    為意圖勒贖而擄人者，始足當之。又擄人勒贖罪，須行為人
    自始有使被害人以財物取贖人身之意思，如使被害人交付財
    物，別有原因，為達其取得財物之目的，而剝奪被害人之自
    由者，除應成立其他財產上之犯罪或涉犯妨害自由罪外，要
    無成立擄人勒贖罪之餘地（最高法院109年度台上字第556號
    判決意旨參照）。本件被告己○○、辛○○與共犯丁○○拘禁被害
    人戊○○之原因，係為藉此逼迫被害人戊○○簽立和解書，已如
    上述，依和解書之內容，係被害人戊○○承認積欠債務總額為
    2仟5佰萬元，願分期清償，如未按期清償，則以借名登記於
    庚○○名下之房地供出賣或出租抵償，核其內容均屬以未來債
    權獲得清償作為條件，性質上僅屬債權契約，並未因簽立該
    和解書而產生何財產權之變動，已與「取贖」之要件不符，
    再者，被害人戊○○雖於拘禁期間透過友人朱忠岳開立面額80
    萬元支票交付丁○○，然被害人戊○○與丁○○間，本有債務糾紛
    ，被害人戊○○交付上開支票，係作為債務之清償或換取人身
    自由，本非無疑，而就交付80萬元支票之事，是否出於被告
    己○○或丁○○之要求，被害人戊○○證稱：（丁○○、己○○、薛宇
    凱等人把你押走後，要求你清償的所謂三千萬元債務，是叫
    你去找庚○○與小黑來處理？）不是。是我自己找庚○○與小黑
    處理等語（偵一卷㈠第260頁），是以，依被害人戊○○所述，
    交付80元支票之事為其主動找友人處理，則此部分即無從認
    為係丁○○等人以換取被害人戊○○人身自由所要求之交換條件
    ，而與擄人勒贖罪之構成要件有間。是以，依檢察官所舉之
    證據，並無從認定本件屬擄人勒贖犯罪，檢察官提起上訴，
    並未提出任何不同於原審之證據，其上訴主張應論以擄人勒
    贖罪，為無理由，然原判決既有上開違誤之處，仍應予撤銷
    改判。　　
六、爰審酌強押他人私行拘禁，屬嚴重危害社會治安之犯罪行為
    ，不僅對被害人而言，生命、身體安全陷於惶惶不安之恐懼
    心境，在未重獲自由前，身心之煎熬難以平復，縱使經釋放
    後，生活亦經常處於擔心受怕之狀態，而如在公開場合強行
    以人數優勢或強暴脅迫方式將人強行帶離，不僅目無法紀，
    更對當場目擊之民眾產生憂患、恐懼之心理效應，為確實遏
    止此等暴力犯行，於量刑上除考量行為人惡性之矯正外，更
    應強化刑罰預防犯罪之一般預防功能。本件被告己○○、辛○○
    、薛宇凱與被害人戊○○、庚○○均無何金錢糾紛或仇恨關係，
    僅因丁○○與被害人戊○○間發生債務糾紛，動輒以私行拘禁作
    為手段，且被害人戊○○遭拘禁將近1個月，被害人庚○○則遭
    拘禁約2週，並非短暫拘束人身自由之情況，且其等強行押
    人之過程包含矇眼、上手銬、噴辣椒水等手段，又數度變換
    拘禁處所，犯罪情節實屬嚴重，所生危害亦非一般，自不應
    過度輕縱。另分別斟酌被告己○○受丁○○委託出面簽立和解書
    ，為此部分犯行不可或缺之重要角色，亦為犯罪之重要目的
    等犯罪參與程度，被告己○○已婚，育有2名未成年子女，與
    家人同住，自陳從事水產生意，收入不穩定，高中畢業之教
    育程度；被告薛宇凱強押被害人庚○○後私行拘禁，為犯罪之
    主要策劃執行者，其未婚，無子女，自陳雙親自小離異，由
    伯父、伯母扶養長大，前從事勞動工作，收入不豐，高中畢
    業之教育程度；被告辛○○參與拘禁、追捕被害人戊○○，因腳
    傷而未繼續犯行，被害人庚○○部分，則參與首日犯行，擔任
    駕駛等參與程度，其自陳即將結婚，未婚妻懷孕中，從事粗
    工工作，收入狀況不佳，現與母親及未婚妻等家人同住，高
    中畢業之教育程度，暨其等前科素行及犯後態度等一切情狀
    ，分別量處如主文所示之刑，並就被告辛○○部分，定應執行
    如主文所示。
七、108年2月10日因搜索扣得之被告辛○○如附表所示之物，（偵
    一卷㈠第41-45頁、85-173頁），其中編號18所示之灰色帽T
    外套1件，固為被告辛○○所有，於犯罪事實二部分所穿著之
    衣物，然既非專供犯罪所用之物，與犯罪之關連性甚低，宣
    告沒收對被告辛○○之懲罰及對於犯罪預防之效果有限，無沒
    收之必要，其餘扣案物則無證據證明與本件犯行有關，均不
    予宣告沒收。
乙、無罪部分
壹、起訴意旨另以：
一、己○○、丁○○、辛○○等人共同基於加重強盜之犯意聯絡，由丁○○、被告薛宇凱及另2名姓名年籍不詳之成年男子，於107年
    1月11日21時許，在臺南市安平區○○00街000巷口，以刀、槍
    及電擊棒對被害人戊○○施以強暴，致其不能抗拒後，以手銬
    銬住被害人戊○○，將其強押至臺南市○區○○○街000號旁資源
    回收場，向被害人戊○○索討財物以償還3仟萬元，嗣於嗣於
    同年月12日凌晨某時起，丁○○、被告薛宇凱與4、5名姓名年
    籍不詳之成年男子，將被害人戊○○押往臺南市南區某鐵皮屋
    ，己○○、辛○○2人亦基於加重強盜犯意聯絡，與丁○○、被告
    薛宇凱等人在該址輪流持槍看守戊○○，持續以此方式對戊○○
    施以強暴，且在不詳時點再將被害人戊○○押往臺南市○區○○
    街000號附近某鐵皮屋。嗣因戊○○於107年1月16日某時，自
    前揭○○街000號附近鐵皮屋試圖逃離未果，丁○○與被告薛宇
    凱竟持槍射擊被害人戊○○右腳小腿，己○○與辛○○等人則持棍
    棒或徒手毆打被害人戊○○致傷。丁○○、被告薛宇凱、己○○等
    人因而將被害人戊○○先後押往高雄市大寮區法務部○○○○○○○○○附近某資源回收場與另一不知名地點，其等並與辛○○持續
    以槍械限制其自由，並由丁○○在該處交付和解書1份與被害
    人戊○○簽名捺指印，其内容略為戊○○積欠被告己○○2仟5佰5
    萬元，願分期清償，並由庚○○以臺南市○○區○○00街000巷00
    號房屋及其基地即臺南市○○區○○段○00000地號土地提供擔保
    云云，被告己○○與庚○○亦於和解書上簽名捺指印，復由被害
    人戊○○透過其母央請友人朱忠岳簽發支票號碼ND0000000號
    ，面額80萬元，票載發票日為107年3月6日之支票1張，連同
    現金80萬元轉交姓名年籍不詳之友人「小黑」，再由「小黑
    」在不詳時、地交付現金80萬元與上揭面額80萬元之支票1
    張予丁○○，丁○○提示支票後將80萬元存入辛○○在中國信託商
    業銀行設立之帳號000000000000號帳戶内，辛○○再將得款領
    出交付丁○○，被害人戊○○因此得於107年2月6日為丁○○等人
    釋放。因認被告薛宇凱涉犯刑法第330條第1項之加重強盜罪
    嫌。
二、戊○○雖因簽立前揭和解書並委由「小黑」交付80萬元現金及
    面額80萬元之支票1張，而於107年2月6日獲釋，然因戊○○獲
    釋後，並未依和解書所載，「清償」前揭有背於公序良俗之
    無效「債務」，即於107年9月21日因另案遭羈押，並於107
    年12月5日入監服刑，被告己○○、辛○○與丁○○、薛宇凱等人
    因而轉向庚○○索要前揭「債務」，並曾於107年12月間，數
    度前往被害人庚○○住處，要求其出面處理未果。詎被告己○○
    、辛○○及丁○○、薛宇凱等人，竟於108年2月1日下午，得知
    被害人庚○○至法務部○○○○○○○○○○○會見戊○○後自監所離開之
    際，即以懸掛疑似為偽變造車牌之0000-O0號，真實車號為
    登記在不知情之人頭丙○○名下之OOO-0000號自用小客車尾隨
    庚○○，並在同日下午5時許，基於加重強盜犯意，結夥三人
    以上，於臺南市○○區○○路000號「大苑子」飲料店外，為避
    免查缉先行戴上頭套後，將當時在店内購買飲料之被害人庚○○強行帶離並登上前揭自用小客車，並對被害人庚○○雙眼噴
    灑辣椒水後戴上頭套使其無法辨認被帶往何處，再駕駛上開
    自用小客車自現場離去後，持續變更藏匿被害人庚○○之地點
    ，期間内復以手銬、腳錄拘束被害人庚○○自由，並由薛宇凱
    以電擊棒對庚○○施以電擊致其胸部、背部、手腕及腳踝受傷
    （渠等涉嫌傷害部分未據告訴），藉此要求庚○○變賣上揭臺
    南市○○區○○00街000巷00號房屋及其基地即臺南市○○區○○段○
    00000地號土地清償「債務」，惟辛○○、被告己○○與丁○○、
    薛宇凱等人並未因而自被害人庚○○處取得財物。直至108年2
    月14日凌晨4時許，被害人庚○○始於高雄市美濃區附近某處
    獲釋返家。因認被告己○○涉犯刑法第330條第2項、第1項之
    加重強盜未遂罪嫌。
貳、犯罪事實應依證據認定之，無證據不得認定其犯罪事實；又
    不能證明被告犯罪者，即應諭知無罪之判決，刑事訴訟法第
    154條、第301條第1項分別定有明文。被害人之告訴，係以
    使被告受刑事訴追為目的，是其陳述是否與事實相符，仍應
    調查其他證據以資審認。被害人之陳述如無瑕疵，且就其他
    方面調查又與事實相符，固足採為科刑之基礎，倘其陳述尚
    有瑕疵，而在未究明前，遽採為論罪科刑之根據，即難認為
    適法（最高法院52年臺上字第1300號、61年臺上字第3099號
    判例意旨可參）。而現行刑事訴訟法並無禁止被害人於公訴
    程序為證人之規定，自應認被害人在公訴程序中具有證人適
    格，然被害人與一般證人不同，其與被告處於絕對相反之立
    場，其陳述之目的，在使被告受刑事訴追處罰，內容未必完
    全真實，證明力自較一般證人之陳述薄弱。故被害人縱立於
    證人地位而為指證及陳述，且其指證、陳述無瑕疵可指，仍
    不得作為有罪判決之唯一依據，應調查其他證據以察其是否
    與事實相符，亦即仍須有補強證據以擔保其指證、陳述之真
    實性，始得採為斷罪之依據（最高法院94年度臺上字第3326
    號判決意旨參照）。
參、起訴意旨認被告薛宇凱、己○○涉犯上開罪嫌，係依被害人戊○○、己○○之指述，證人甲○○、甲○○、丙○○、乙○○、朱忠岳、
    丙○○、丁○○、乙○○、丁○○等人之證述，及指認犯罪嫌疑人紀
    錄表、監視攝影翻拍照片、車辨資料、車輛詳細資料報表、
    被害人庚○○身體勘驗照片、108年2月1日車辨照片暨地圖、
    育平派出所110報案紀錄單影本、警員黃欽和職務報告影本
    暨到場之人年籍資料、臺灣臺南地方法院搜索票影本、臺南
    市政府警察局第四分局搜索扣押筆錄影本、扣押物品目錄表
    影本、涉案車輛相關特徵照片、蒐證照片、汽車燃料使用費
    繳納通知書影本、汽車新領牌照登記書影本、汽車出廠與貨
    物稅完稅照證影本、驗傷診斷書、被害人戊○○身體勘驗照片
    、華南商業銀行108年3月15日營清字第1080026102號函暨ND
    0000000號支票影本及華南商業銀行客戶資料整合查詢、中
    國信託商業銀行108年3月28日中信銀字第108224839060460
    號函暨帳號000000000000號帳戶申設資料、衛生福利部中央
    健康保險署南區業務組108年3月27日健保南費二字第108500
    7028號函暨辛○○健保就醫紀錄明細、辛○○台南新樓醫院病歷
    資料影本、中國信託商業銀行108年4月8日中信銀字第10822
    4839066720號函暨辛○○帳號000000000000號帳戶存款交易明
    細、法務部○○○○○○○○108年5月16日南所戒字第10800049110
    號函暨接見明細表、臺南市政府警察局108年3月11日南市警
    鑑字第1080111855號鑑驗書等證據為據。被告薛宇凱、己○○
    則堅詞否認有何起訴意旨所指之犯行。
肆、被告薛宇凱被訴對被害人戊○○強盜部分
一、被害人戊○○於偵查中指稱：在107年1月11日22時許，丁○○約
    我在臺南市安平區○○00街000巷口，丁○○與同夥約7至8人把
    我押走，到灣裡地區萬年宮後面的鐵皮屋，後來又帶到灣裡
    某處及高雄市大寮地區，因庚○○出面與丁○○商談後，我與庚○○立下在臺南市○○區○○00街000巷00號名下的房子當做賠償
    品給丁○○契約書後，丁○○才放我走，有一名叫做華偉（同音
    ，姓郭或黃）及「阿凱」之男子，華偉住灣裡地區，阿凱住
    在高雄茄萣地區（偵一卷㈠第21頁）、「阿凱」及兩名不知
    名男子還來不及說就先用手銬扣住我的手，第一次押到南區
    灣裡萬年殿後方的鐵皮屋内有丁○○、「阿凱」及兩、三名不
    知名男子，之後第二次在1月14日，我又被移到灣裡另一處
    鐵皮屋内有丁○○、「阿凱」、己○○及4、5名不知名男子，我
    趁機逃跑不及被抓回，丁○○、「阿凱」各開一槍擊中右腳小
    腿處貫穿，但不知被誰開槍擊中我，其他人就以棍棒及徒手
    毆打我，過約一星期左右，再將我押往高雄大寮某處資源回
    收場内，然後在該處丁○○拿一張空白和解書叫我簽名，我當
    時内容看不清楚，我簽名捺印當時沒有看見其他人在上面簽
    名，我眼睛被矇住但我聽聲音確認有「華偉」、「阿凱」、
    丁○○始終都在場，其他人就不知道了（偵二卷第204-205頁
    ）等語，其於偵查初始（108年2月3日、15日）明確指稱之
    涉案為丁○○，其餘參與之人則為「華偉」、「阿凱」，然未
    能指出真實身分。嗣於108年2月21日方經警提供照片指認「
    阿凱」應為被告薛宇凱（偵二卷第209-211頁），並於後續
    偵查程序中證稱：丁○○、己○○、薛宇凱是107年1月11日21時
    許在台南市○○區○○○○街000巷00號住處押走我的人，當時對
    方有開槍打中我，我後來沒有去看醫生。目前傷勢已經復原
    。有留下疤痕。對方開三槍，我中一搶。阿凱開二槍，丁○○
    開一槍，我不知道我是被誰開的搶打中的（偵一卷㈠第240頁
    、260頁）、實際上押我的人是丁○○、己○○、還有阿凱（偵
    二卷第82頁）、107年1月11日我和丁○○約在林默娘的停車場
    見面，就是要講3仟萬的事，我有看到丁○○和薛宇凱和另外
    二個不知名的成年男子，後來我與丁○○等人就各自開車到○○
    00街000巷口，我就下車，對方三個人下車，一個人留在車
    上開車，我不認識開車的人，後來下車的三個人就拿電擊棒
    、刀及槍，丁○○拿刀架住我脖子，薛宇凱拿槍在我身前指著
    我，另一名我不認識的男子拿電擊棒站在我面前，丁○○他們
    在107年1月12日凌晨就把我移南區另外一個鐵皮屋，有把我
    的雙手拷上手銬，在這個點我忘記待了多久，大部份都是薛
    宇凱和丁○○在看守我，己○○有時會來看守我，辛○○也常在這
    個鐵皮屋裡面，他們看守我的過程中每個人都有拿槍看守我
    ，看守過程中丁○○、辛○○、己○○和薛宇凱都還有逼我承認是
    我吞了他們的貨，而且都有要求我賠錢，但是我一直否認，
    因為不是我做的。在第三個點我有試著逃脫，雖然過程中我
    有被上手銬，只有吃飯的時候會解開，但有時手銬會比較鬆
    ，我有試著逃走一次，當時丁○○、辛○○、己○○和薛宇凱都在
    ，發現我逃走後，他們就追，我又被抓到，接著又捉我去高
    雄大寮，在大寮時，丁○○、己○○、薛宇凱還有看守我（偵一
    卷㈡第166-167頁）等語，並於原審審理中亦證稱，被告薛宇
    凱曾於其遭拘禁期間協助看守並開槍射擊等情（原審卷二第
    232頁、254-255頁）。
二、被害人戊○○固指證被告薛宇凱為參與107年1月11日強押其上
    車之人，並於遭拘禁期間持槍看守等情明確，然被害人戊○○
    此部分之指訴，仍應有補強證據佐證，經查：
㈠、本件被害人戊○○於107年2月6日經釋放後，因其另案遭通緝，
    並未報警處理，至108年2月月間，庚○○遭拘禁後，因配合調
    查，被害人戊○○方於108年2月間之偵訊時，為檢察官囑託法
    醫驗傷，此為其證述明確（原審卷二第258頁、262頁），並
    有其偵訊筆錄可稽（偵一卷㈠第260頁），然本案因發動偵查
    時，距離案發時間已有長達1年以上之時間，相關案發現場
    及事證均未能保全，亦未扣得任何相關槍枝或所擊發之彈殼
    等物，已無法佐證被害人戊○○指稱，被告薛宇凱持槍看守、
    射擊等情，其中被害人戊○○於108年2月6日經法醫師驗傷診
    斷部分，亦難回溯確認是否為107年1月間遭拘禁期間所受之
    傷勢，已為上述。而被害人戊○○雖稱受有槍傷，且「於107
    年2月6日要釋放以前把我帶到甲○○那邊，當時我的傷還沒有
    好，因為我有穿衣服遮掩，甲○○有關心我，叫我先去吃飯看
    醫生，他知道我身上有傷。當時丁○○已經在那裡，薛宇凱還
    有另一個我不知道的人帶我去的」等語（偵一卷㈡第165頁，
    原審卷二第265頁），然證人甲○○就此部分證稱：丁○○帶戊○○來我家，是寫和解書過幾天後，我只有那次看到他，我沒
    有注意到戊○○走路有一跛一跛的，我叫他回去洗乾淨他就走
    了，戊○○與丁○○到我家，好像還有別人，是他們放戊○○回去
    那天（原審卷二第35-36頁、37-38頁）、當時我沒有發現戊○○身上有傷，只是髒髒的而已（原審卷二第32頁）、戊○○被
    抓去期間只有去我家1次，就是身體髒髒的那一次，當天「
    阿凱」沒有在現，「阿凱」不是在庭被告薛宇凱（原審卷二
    第39頁）等語，與被害人戊○○證述之上開情節並不相符。
㈡、證人甲○○上開證述，不僅與被害人戊○○之指訴不符，且依其
    證稱，曾參與本案之「阿凱」並非被告薛宇凱，而係另有其
    人，則被害人戊○○於初次警詢所稱，丁○○同夥為「阿凱」之
    人，是否確為被告薛宇凱，實不無疑問，衡以被害人戊○○證
    稱：（你在被丁○○等人押走期間有無你認識的犯嫌在場？丁○○是否有出面？看管你的人有誰？）我眼睛被矇住，但我聽
    聲音確認有「華偉」、「阿凱」、丁○○始終都在場，其他人
    就不知道了（偵二卷第205頁）、107年1月11日被帶走之前
    ，我不認識薛宇凱（原審卷二第254頁）、我在警詢中稱丁○○同夥為阿凱，住在高雄茄萣地區，是因為我知道他們大概
    住在那邊附近，我作筆錄時已經被釋放出來很久了，所以我
    知道他們大概在哪裡，我有去打聽他們住在哪裡（原審卷二
    第262-263頁）等語，則以其於案發時並不認識被告薛宇凱
    ，又於過程中遭矇眼，如何憑聲音確認「阿凱」本名為「薛
    宇凱」，其於案發1年後，經警提示照片時，指認「阿凱」
    之人為被告薛宇凱，有無指認錯誤之可能，抑或於案發後另
    行打聽推測而認為「阿凱」即被告薛宇凱，均已無法排除。
    況且，被害人戊○○於108年2月3日、15日之警詢中，均未能
    指證綽號「阿凱」之人之真實身分，嗣於108年2月21日經警
    提供照片後，指認「阿凱」為被告薛宇凱，時間點上於庚○○
    108年2月14日獲釋並製作警詢筆錄之後，則被害人戊○○上開
    指認，是否有受後案被告薛宇凱對被害人庚○○私行拘禁之影
    響，亦不無可疑。
㈢、被害人戊○○指稱本件共犯另有丁○○、己○○、辛○○等人，惟其
    等均否認此部分犯行，且本件債務糾紛，主要存在於被害人
    戊○○與丁○○之間，與被告薛宇凱尚無利害關係，而丁○○於本
    院具結證稱：我與戊○○間的糾紛，沒有透露給薛宇凱知道等
    語（本院卷二第32頁），尚無從為對被告薛宇凱不利之認定
    。　　
㈣、至於同案被告辛○○雖於108年2月10日，在臺南市○○區○○街000
    巷00號為警搜索，於車牌號碼000-0000號自用小客車內扣得
    鋁棒、伸縮警棍、電擊板、開山刀等物，有臺南市政府警察
    局第四分局搜索扣押筆錄、扣押物品目錄表及搜索照片可參
    （偵一卷㈠第41-15頁、83-137頁），然搜索時間亦為被害人
    戊○○遭釋放後1年以後，檢察官亦未就上開扣案物品舉證證
    明與被害人戊○○遭拘禁有何具體關連性，自無從為對被告薛
    宇凱不利之認定。
三、綜上，被害人戊○○指稱被告薛宇凱參與此部分犯罪事實，依
    檢察官所舉出之全部證據，並無法補強至毫無何合理懷疑之
    程度，犯罪既屬無法證明，應就被告薛宇凱此部分之被訴事
    實，為無罪之諭知。　　　　
伍、被告己○○被訴對被害人庚○○強盜未遂部分　　
一、被害人庚○○就被告己○○是否參與此部分犯行，於偵查中證稱
    ：警方有出示我被抓走的監視器畫面，我只知道一位胖胖的
    叫薛宇凱。我懷疑副駕駛座是丁○○，駕駛是帽T的少年，好
    像是被抓走的車手。犯罪嫌疑人指認表編號9是「阿凱」薛
    宇凱。因為當時我被噴辣椒水，其他三人我無法確定是誰。
    我聽聲音，丁○○應該有在車上，但是我不太確定。己○○當時
    沒有什麼在講話，我聽不太出來。另外三人我懷疑是丁○○、
    己○○、辛○○。（如何讓你確定車上另外三人就是辛○○、丁○○
    、己○○？）除非有監視器畫面拍到辛○○、丁○○、己○○下車畫
    面（偵二卷第180頁）、我上車之後後座含我有三人，因為
    有人把我戴上頭套。開車的人可能是辛○○，坐在副駕駛座的
    可能是丁○○，坐在我右邊的可能是己○○，坐在我左邊的可能
    是薛宇凱。薛宇凱我比較確定，薛宇凱有表明他是阿凱。就
    是薛宇凱給我戴頭套（偵二卷第181頁）、（你之前稱108年
    2月1日把你押走之人，其中可能有己○○，你剛才看到己○○，
    你認為己○○是否為押走你之人？）有可能，但是我無法確定
    。因為我的眼睛都被矇住，無法看到（偵三卷第90頁）等語
    。依其偵查中之證述，僅能明確指認薛宇凱，至於被告己○○
    部分，其均證稱「己○○沒講什麼話，我聽不太出來」、「我
    懷疑是己○○」、「坐我右邊可能是己○○」、「己○○我無法確
    定」、「因為我眼睛被矇住，無法看到」、「除非有監視器
    畫面拍到」等語，則以其該等僅憑聲音辨認，並非親眼見聞
    之不確定指證，本難遽以作為不利於被告己○○認定之依據。
二、被害人庚○○於原審審理時則證稱：108年2月1日我被帶走到
    結束這段期間，我都看不到，我不知道，到目前為止，誰帶
    走我的我都不知道，我當時眼睛被矇住，我不知道，這段過
    程中有包括薛宇凱，我沒有看到己○○，我有看到薛宇凱（原
    審卷二第194-195頁）、我被戴頭套，噴辣椒水，我看不見
    （原審卷二第196頁）、除了薛宇凱以外，我對己○○沒有印
    象（原審卷二第205頁）、（你之前曾經回答檢察官，好像
    己○○是押你的人，但是你只是猜測？）這是警察說的，我在
    分局也是說我被噴辣椒水，都看不到，我不知道己○○有沒有
    出現，我都被矇住，沒看到（原審卷二第211-212頁）、我
    於108年2月14日偵訊筆錄回答，坐在我右邊的可能是己○○，
    是警察說的（原審卷二第221頁）等語，依其於審理時之證
    述，其僅能確定薛宇凱為涉案人，其餘均不能確定，與上開
    偵查中證述之內容實屬相符，由此可知，被害人庚○○於偵查
    及審理中，均證稱其能明確指認之人，僅被告薛宇凱，其他
    參與之人則無法確定，而其之所以認為被告己○○可能涉入本
    案，實與被告己○○曾於107年12月間，與丁○○前往其住處張
    貼和解書影本滋擾等事有關，此由其於原審證稱：時間點就
    是那麼剛好，我被帶走前1、2個禮拜，他們就開始來了，監
    視器畫面就看到丁○○、己○○2人，警有給我看監視器畫面等
    語（原審卷二第215-216頁），亦可佐證，然被告己○○固有
    於107年12月間，與丁○○前往被害人庚○○住處張貼和解書滋
    擾，此為證人甲○○證述在卷（偵二卷第69頁），然距離被害
    人庚○○108年2月1日遭強行帶走拘禁，已相差1個月之久，且
    被害人庚○○亦證稱，遭拘禁期間並未被要求就和解書所載之
    系爭房地辦理過戶（原審卷二第215頁）等情，則尚無從僅
    以被告己○○曾與案發前1個月前往被害人庚○○住處滋事乙情
    ，即遽以推斷被告己○○亦參與後續拘禁被害人庚○○之事。
三、至於被告己○○曾於案發前之108年2月1日16時8分許，駕駛OO
    O-0000號自用小客車前往臺南市仁德區○○○路0000巷附近，
    為其所自承（偵一卷㈡第375頁），隨後16時18分許，則有乙○○所駕駛車牌號碼000-0000號自用小客車亦駛入該處，並搭
    載辛○○等人離去前往OOO-0000號自小客車（懸掛0000-O0號
    車牌）停放處，由辛○○駕駛該車前往與薛宇凱「阿國」、「
    小志」等人會合後，前往尾隨被害人庚○○等情，則為薛宇凱
    、辛○○陳述在卷（追偵一卷第39-41頁，偵一卷㈡第9-14頁、
    363-365頁），並有車牌辨識資料（偵一卷㈡399頁）、車輛
    詳細資料報表（偵一卷㈠第157頁，偵二卷第143頁）、OOO-0
    000號車輛行徑路線地圖及照片（偵二卷第233-235頁，偵一
    卷㈠第67-81頁，偵五卷第43頁）、汽車燃料使用費繳納通知
    書、新領牌照登記書、出廠與完稅證明（偵一卷㈠第151-155
    頁）等證據可佐，固可佐證被告己○○於事發前曾與辛○○見面
    等情，然乙○○於駕駛OOO-0000號自用小客車離開臺南市仁德
    區○○○路0000巷時，車上所搭在之人並不包含被告己○○，此
    為其於本院審理中證稱：108年2月1日16時許，我載兔牙、
    小馬、阿生離開，阿生是辛○○，我沒有載己○○，我不認識他
    ，我沒有載過他等語（本院卷二第46-47頁），辛○○則於本
    院證稱：己○○沒有參與大苑子飲料店前帶走庚○○，是我與薛
    宇凱及另外兩名友人。我於108年2月1日有被乙○○搭載至○○○
    路000巷附近，在限制庚○○行動自由期間，己○○沒有參與，
    事發前我沒有跟己○○相約見面，我不清楚己○○為何在○○○路0
    000巷內的資源回收場，我沒有跟他談話（本院卷二第48-50
    頁）等語，均無從為對被告己○○不利之認定。
四、綜上，被害人庚○○於偵查及審理中，均證稱對於被告己○○是
    否參與私行拘禁之事並不確定，或屬推測，本不能單憑其指
    述認定被告己○○曾參與此部分犯行，而檢察官所提出之其他
    證據，亦均無法證明被告己○○有何起訴意旨所載之加重強盜
    未遂犯行，犯罪既屬無法證明，應就被告己○○此部分之被訴
    事實，為無罪之諭知。　
陸、撤銷原判決之理由　　
一、本件並無證據足認被告己○○、薛宇凱有前開起訴意旨所指，
    對被害人戊○○強盜及對被害人庚○○強盜未遂之犯行，原判就
    此部分為被告己○○、薛宇凱有罪之諭知，實有違誤，被告己○○、薛宇凱上訴否認犯罪，為有理由。　　
二、檢察官上訴意旨雖以，原判決量刑過輕，且應論以擄人勒贖
    罪等語，然本件並無證據證明被告己○○、薛宇凱此部分之被
    訴犯行，檢察官再以量刑過輕、應論以擄人勒贖罪為由提起
    上訴，自無理由。
三、綜上，原判決就被告薛宇凱被訴強盜被害人戊○○部分、被告
    己○○被訴強盜被害人庚○○未遂部分，誤為有罪之判決，均有
    未洽，應予撤銷改判，就被告薛宇凱、己○○此部分被訴事實
    ，依法為無罪之諭知。　　
丙、應適用之法條：刑事訴訟法第369條第1項前段、第364條、
    第299條第1項前段、第300條、第301條第1項前段，刑法第2
    8條、第302條第1項、第304條第1項、第55條前段、第47條
    第1項、第51條第5款。
丁、退併辦部分：檢察官於原審以108年度偵字第9850號、10254
    號併辦意旨書，就被告己○○對被害人庚○○加重強盜未遂（即
    甲壹二部分之犯罪事實）部分移送併辦，因被告己○○被訴對
    被害人庚○○加重強盜未遂部分，應經本院諭知無罪，併辦事
    實與被訴事實即無何一罪關係，檢察官以同一案件移送併辦
    ，本院自無從審理，應退由檢察官另行處理。 
本案經檢察官許華偉提起公訴及追加起訴、檢察官陳擁文提起上
訴、檢察官陳昱旗到庭執行職務。
中　　華　　民　　國　　110 　年　　12　　月　　14　　日
                  刑事第一庭    審判長法  官  楊清安
                                      法　官  陳顯榮
                                      法  官  蕭于哲
以上正本證明與原本無異。
被告薛宇凱、己○○就無罪部分不得上訴。
其餘如不服本判決應於收受送達後20日內向本院提出上訴書狀，
其未敘述上訴理由者，並得於提起上訴後20日內向本院補提理由
書（均須按他造當事人之人數附繕本）「切勿逕送上級法院」。
　　　　　                            書記官　徐振玉  
中　　華　　民　　國　　110 　年　　12　　月　　14　　日
附錄本案論罪科刑法條全文
中華民國刑法
第302條
私行拘禁或以其他非法方法，剝奪人之行動自由者，處5年以下
有期徒刑、拘役或9千元以下罰金。
因而致人於死者，處無期徒刑或7年以上有期徒刑；致重傷者，
處3年以上10年以下有期徒刑。
第1項之未遂犯罰之。
第304條
以強暴、脅迫使人行無義務之事或妨害人行使權利者，處3年以
下有期徒刑、拘役或9千元以下罰金。
前項之未遂犯罰之。
附表、辛○○之扣案物
編 號   品    名 單位 數量 所有人 備註 1 汽車鑰匙含遙控器 組 1 辛○○  2 其他證件（OOO-0000號車籍資料） 本 1 辛○○  3 電子產品（白色蘋果手機） 支 1 辛○○ 無SIM卡 4 身分證（李元斌身分證） 張 1 辛○○  5 電子產品（隨身碟） 個 1 辛○○  6 信號彈 支 14 辛○○ 警局自行保管 7 鋁棒 支 6 辛○○  8 電子產品（蘋果手機) 支 1 辛○○ 無SIM卡、IMEI:000000000000000、螢幕破損 9 電子產品（相機） 台 1 張淑玲 已發還張淑玲 10 電子產品（MELTU手機） 支 1 張淑玲 無SIM卡 已發還張淑玲 11 電子產品（蘋果手機） 支 1 張淑玲 已發還張淑玲 12 藍色長皮夾 個 1 辛○○  13 電子產品（電擊棒） 支 1 辛○○  14 黑色外套 件 1 辛○○  15 刀械（開山刀） 支 1 辛○○  16 電子產品（GPS追蹤器） 個 1 辛○○  17 伸縮警棍 支 1 辛○○  18 灰色帽T外套 件 1 辛○○  19 現金（新臺幣） 元 106700 辛○○  20 電子產品（蘋果手機） 支 1 己○○ 無SIM卡、IME I:000000000000000 21 各國紙幣（美鈔50元） 張 4 辛○○